臺灣高等法院臺中分院民事裁定　九十四年度家抗字第二二號
　　　抗　告　人　乙○○
　　　代　理　人　蔡苑宜律師
　　　相　對　人　甲○○
　　　代　理　人　楊玉珍律師
抗告人因與相對人間酌定父母對子女重大事項之行使事件，對於民國九十三年十二月
十三日臺灣臺中地方法院九十三年度監字第六三號所為裁定提起抗告，本院裁定如下
：
      主　    文
抗告駁回。
抗告程序費用由抗告人負擔。
      理　    由
一、按對於未成年子女之權利義務，除法律另有規定外，由父母共同行使或負擔之；
    父母之一方不能行使權利時，由他方行使之。父母不能共同負擔義務時，由有能
    力者負擔之。父母對於未成年子女重大事項權利之行使意思不一致時，得請求法
    院依子女之最佳利益酌定之；法院為前項裁判前，應聽取未成年子女、主管機關
    或社會福利機構之意見，民法第一千零八十九條第一、二、三項定有明文。又民
    法第一千零八十九條第二項所定父母對於未成年子女重大事項之行使酌定事件，
    由未成年子女之住所或居所地之地方法院管轄，非訟事件法第七十一條之十一第
    一項亦定有明文，且民法上所謂住所，依民法第二十條規定，須依一定事實，足
    認以久住之意思，住於一定之地域，方認為設定住所於該地，戶籍所在地僅足為
    住所設定時之參考，而民法第一千零零二條修正，應作目的性限縮解釋為專屬「
    『夫妻之共同住所地』或『夫妻住所地不同時，其中居於家庭生活中心地之夫妻
    之住所地』」之法院管轄。至於「家庭生活中心地」之認定，其標準依序為1.未
    成年子女與父母之一方共同居住之處所。2.原家庭成員（成年子女或其他家屬）
    與父母一方共同居住之處所。3.原夫妻之共同住所．．．等，由法官依具體個案
    認定之。本件抗告人主張兩造間就關於未成年子女官鑫伯之重大事項權利之行使
    意思不一致，請求法院就此爭執為酌定，而兩造之未成年子女官鑫伯自民國八十
    九年十二月七日，由抗告人攜回臺中娘家居住，並於九十年五月間遷移戶籍回臺
    中，設定住所於『臺中市○○區○○路二三四之七號』迄今，此部分之事實，為
    兩造所不加爭執，揆諸上開法條規定，本事件應由原法院依非訟程序規定予以酌
    定，事涉程序，當先敘明。
二、本件抗告人於原法院聲請意旨略以：
    （一）、本件未成年子女官鑫伯前依臺灣高等法院（下稱高院）九十年度家抗字
            第二五五號、九十年度家抗字第二四六號就夫妻離婚事件所為假處分裁
            定，現與抗告人同住，其住居所為臺中市○○區○○路二三四之七號，
            而抗告人係依民法第一千零八十九條及非訟事件法第七十一條之十一規
            定提起，應由未成年子女之居所地地方法院管轄，故本件抗告人請求酌
            定未成年子女官鑫伯重大事項事件，自應屬原法院管轄，合先敘明。
    （二）、兩造於八十八年七月十六日結婚，並育有一未成年子女官鑫伯（男、八
            十九年八月十三日生）。婚後因相對人事事以自我為中心，動輒吼罵抗
            告人，致抗告人飽受精神上之折磨，無法共同生活，為予子女官鑫伯較
            佳之養育環境，抗告人只好於八十九年十二月七日攜子回臺中娘家居住
            ，並於九十年五月間遷移戶籍回臺中，將住所設定於臺中市北屯區○○
            路二三四之七號，嗣抗告人請求法院判決離婚及子女官鑫伯權利義務之
            行使或負擔由其任之，雖經敗訴判決確定在案，然期間相對人多次無理
            興訟，諸如其分別對抗告人及其家人提起妨害家庭告訴（臺灣臺北地方
            法院檢察署九十年偵字第一五九七三號，業經不起訴處分，並經臺灣高
            等法院檢察署九十一年上聲議字二八三號處分書駁回再議聲請）、聲請
            核發民事通常保護令（臺灣臺中地方法院九十一年度家護字第五四號，
            經駁回聲請），及對抗告人提起偽造文書之告訴（臺灣臺中地方法院檢
            察署九十一年偵字第一三六二號，業經不起訴處分），致抗告人疲於應
            付訴訟，兩造婚姻亦難以維持，無奈被迫處於繼續分居之狀態至今。
    （三）、兩造分居三年多來，對於子女官鑫伯之住所未予約定，意見亦不一致（
            臺灣高等法院九十年家抗字第二五五號及九十年家抗字第二四六號假處
            分裁定），為保障子女官鑫伯之權益，實應儘早確定其住所，且應由抗
            告人與官鑫伯同住為妥，茲臚列分述如次：
            (一)抗告人畢業自國立臺灣師範大學（下稱師大），對於教育心理輔導及
              兒童身心發展等領域多有研究，且抗告人自未成年子女官鑫伯出生後
              ，即請一年育嬰假，留職停薪，親自擔負起照顧官鑫伯之責任，以使
              官鑫伯能獲得溫暖適切之照顧，且對於官鑫伯之成長與健康，抗告人
              亦甚為重視，未有疏忽懈怠，故官鑫伯於抗告人養護下，以同年齡兒
              童之身高體重觀之，官鑫伯之發育情況逐年進步中，且官鑫伯之語文
              能力及心智發展亦均有良好之表現。目前抗告人與父母及官鑫伯同住
              於臺中，而抗告人雖任教於新竹師範學院（下稱新竹師院），平常則
              通勤上、下班，亦係為便利於親自陪伴、照顧官鑫伯。
            (二)因目前官鑫伯與抗告人同住於臺中，有關申請施打預防針等相關補助
              或辦理兒童閱覽室圖書證等相關證件，亦皆於臺中辦理，因此自有以
              抗告人臺中住所為官鑫伯住所為宜，否則，恐有不利於未成年人官鑫
              伯之處。又過去數年間未成年人官鑫伯皆與抗告人同住，已十分習慣
              於與抗告人相處，及相當熟悉臺中之居住處所，且以目前兩造間婚姻
              關係不佳，不可能同住之狀態而言，既無其他重大因素致須改變官鑫
              伯居住處所，況官鑫伯現僅為不足四歲之娃兒，基於年幼原則，一般
              咸認為此時之孩童最需要母愛，似仍應以官鑫伯繼續留在臺中居住，
              酌定官鑫伯之住所為臺中市○○區○○路二三四之七號，方屬較為有
              利之決定，倘驟然改變官鑫伯之生活環境，必令其產生適應困難，恐
              有害其身心發展。
            (三)抗告人之家庭和樂，經濟小康，足供官鑫伯同住之生活所需。而抗告
              人之父親現經營幼稚園，有豐富照顧幼兒之經驗，亦能提供抗告人育
              兒教育之各項良善觀念，及協同照顧官鑫伯，母親雖曾受傷但已日漸
              康復，父親偶有病痛但也無大礙，有助於官鑫伯之日常照顧，是官鑫
              伯如同住臺中必能得到良善之照護；反觀相對人一人獨居臺北，其父
              母均居住於嘉義，平時無法協助相對人照料官鑫伯，故以官鑫伯現為
              稚齡幼子，時刻不可缺親情之照護，如由相對人單獨養護恐有不完善
              之處。
            (四)因兩造婚姻關係已生破綻，抗告人為使子女官鑫伯得以健康成長，除
              向專業之兒童心智科醫師或其他專業人士請教求助外，亦為顧及當時
              未滿二歲之官鑫伯，根本不會以口語表達感情，而透過臺中市政府社
              會局介紹，找到學而篇心理成長中心暨兒童遊戲成長中心之羅明華老
              師、胡甄容老師，希望能有一個專業而客觀之第三人，以遊戲治療方
              式協助官鑫伯之成長，並讓幼小之官鑫伯能以非言語方式抒發情感，
              表達情緒，此安排前後持續二年期間，抗告人必須每週接送，並支付
              每小時新臺幣（下同）一千二百元之費用，足見抗告人對於子女官鑫
              伯照顧上之用心。
            (五)經參酌臺灣臺北地方法院（下稱台北地院）九十年度婚字第五四一號
              判決中，台北地院曾委請臺中市政府社會局及臺北市政府社會局就兩
              造之子官鑫伯之權利義務行使負擔進行訪視，其中財團法人臺灣兒童
              暨家庭扶助基金會台中市分事務所（下稱台中家扶中心）之訪視報告
              肯定抗告人行使負擔官鑫伯權利義務之妥適性；財團法人台灣兒童暨
              家庭扶助基金會臺北市南區分事務所（下稱台北家扶中心）調查報告
              亦未否定抗告人照顧孩子之能力，並指陳官鑫伯年紀尚小，需要穩定
              之成長環境，況於該判決中認兩造所生之子官鑫伯年僅二歲餘，雖已
              逐漸脫離強褓，惟究屬年幼，並由抗告人自幼親自照顧，經比較兩造
              支持系統，因抗告人之父母親均從事幼教工作，對於幼兒教育駕輕就
              熟，當可提供抗告人較多之協助，又兩造之子女官鑫伯已經適應目前
              成長環境，基於穩定性之考量，未成年子女官鑫伯權利義務之行使負
              擔，由抗告人任之較為合適等語，亦足認未成年子女官鑫伯較適於與
              抗告人同住。
    （四）、相對人對於未成年子女官鑫伯之照顧上有諸多不適任之處，茲臚列分述
            如后：
            (一)相對人身兼國立臺灣大學（下稱台大）農經系教授及校務會議代表，
              校務繁重，除須耗費許多時間處理研究計劃、指導學生，更常須參加
              研討出國交流，且相對人每日留校時間亦甚長，星期六、日仍常要到
              校，並無充裕時間與孩子相處，此亦係如官鑫伯與其同住後，為何相
              對人執意讓官鑫伯就讀幼稚園之因。當初兩造搬入臺大宿舍後，相對
              人即與抗告人分房，由抗告人單獨照顧孩子，足見相對人欠缺照顧孩
              子之耐心與愛心，親職能力不佳，又相對人雙親皆年邁，已高齡七十
              ，更遠住嘉義，若要長期協助照顧官鑫伯，恐力有未逮。再者，相對
              人聽從迷信，諸如：禁止抗告人在孩子六歲前，將孩子攜回娘家過夜
              ，且相對人母親育兒觀念亦甚老舊，如：認為孩子不能照鏡子、不能
              搔孩子腳底逗他玩等，亦足見相對人方面實不適合照顧官鑫伯。
            (二)相對人所附卷之部分照片，表面上看似子女官鑫伯於送回抗告人家中
              時，偶有哭鬧情緒，然實際上係官鑫伯因於車上睡著被叫醒而情緒不
              佳，或相對人在將官鑫伯送回抗告人家中前，刻意向官鑫伯表示要帶
              他到麥當勞、兒童樂園等地遊玩，致官鑫伯本係滿心期待要外出遊玩
              ，一旦被送回抗告人家中時，驚覺受騙，自然會出現暫時性的哭鬧情
              緒，故相對人利用官鑫伯情緒上之自然反應，刻意營造上述假象，實
              難令人茍同，亦足見相對人只求爭取官鑫伯同住，卻未真正體貼官鑫
              伯之感受。
            (三)兩造現仍係夫妻關係，惟相對人絲毫未顧念夫妻情誼，屢於前涉訟爭
              中編造抗告人患有產後憂鬱症，並誇詞抗告人父母健康情形如何糟糕
              ，及無端提起刑事告訴，欲置抗告人於不復之地，益足見相對人人格
              上存有缺陷，如令官鑫伯與其同住，恐有礙日後德育之養成。
            (四)又相對人近來時常徘徊於抗告人住家附近，欲私自帶走官鑫伯，且依
              抗告人家中外勞轉述，其經常接到電話表示：官鑫伯在嗎？我們要把
              官鑫伯帶回家等語之跡象，足證相對人相當可能私自帶走官鑫伯，且
              相對人之二姐於八年前、三姐於六年前，分別移民中南美洲及紐西蘭
              ，渠等定居當地生活穩定，相對人亦有可能擅自將官鑫伯帶離國境，
              前往其二姐或三姐居住之國家寄養或居住，進而致抗告人長期與官鑫
              伯隔絕，而違抗告人與官鑫伯間母子天倫之情。
    （五）、在親友支持系統方面，因未成年人官鑫伯自幼即與抗告人及抗告人之父
            、母同住，抗告人之弟、妹均能提供相關照顧。又抗告人之七姨廖月娟
            住所距離抗告人住所僅有兩站公車之距離，又甫自國中美術班老師退休
            ，亦可至抗告人家中教導官鑫伯。抗告人之六姨廖彩卿、四姨廖彩惠、
            表妹均住在臺中市，育有二名子女，年齡與官鑫伯相近，可一同玩耍；
            抗告人之表哥住家距抗告人家中只有三分鐘之車程，其育有二個男孩，
            分別是國小二年級及國中年紀，皆是官鑫伯學習模仿之對象。而抗告人
            住家隔壁機車行老闆娘，從小看著官鑫伯長大，亦十分關心其成長。此
            外，新竹師院幼兒教育系劉慈惠副教授及林麗卿副教授、音樂系副教授
            張芳宇，弘光科技大學講師紀佳慧等人，亦均是抗告人照顧官鑫伯時，
            可以協助或請益之對象。抗告人在親友支持系統上，顯然不虞匱乏。
    （六）、綜上，因兩造無法一起居住，致子女官鑫伯被迫須與其中一造同住，而
            業如前述，抗告人長久以來均為官鑫伯之主要照顧者，且官鑫伯與抗告
            人同住，其成長情況良好，顯見官鑫伯應繼續與抗告人同住，在相對人
            有充足時間時再行使其會面交往權，應是較符合官鑫伯之最佳利益，爰
            依民法第一千零八十九條第二項、第三項之規定，聲請裁定兩造所生未
            成年子女官鑫伯應與抗告人同住等語。
    （七）、抗告人於本院補稱：
            (一)原裁定主文與理由顯有矛盾：
              原裁定認兩造所生未成年子女官鑫伯應與相對人同住，無非以相對人
              居住在臺大教職員宿舍，可安排官鑫伯就讀臺大附設幼稚園（下稱台
              大附幼），而臺大校園環境顯然優於一般住家，官鑫伯與相對人同住
              ，可在臺大校園環境就學成長，對官鑫伯之發展應較為有利云云。然
              裁定主文之附表卻指示抗告人得於每星期六上午八時起，前往臺北市
              ○○路四十巷一弄六號三樓樓下，或嘉義市○○路○段五一八巷十九
              號，接回官鑫伯同住，而非指示抗告人得前往臺北市○○路○段四十
              巷一弄六號三樓，或經兩造協議之處所接回官鑫伯同住，可知相對人
              過去常將官鑫伯留在嘉義，而非臺大校園，未來亦可常將官鑫伯留在
              嘉義，而非臺大校園，原裁定主文與理由顯有矛盾。
            (二)原裁定理由不備：
              原裁定主文之附表指示抗告人得於每星期六上午八時起，前往臺北市
              ○○路四十巷一弄六號三樓樓下，或嘉義市○○路○段五一八巷十九
              號接回官鑫伯同住，且裁定理由係以居住環境為最主要考量；惟遍觀
              全卷，僅述及臺大校園環境之優越性，全無針對嘉義市○○路○段五
              一八巷十九號之居住環境有任何之調查，係屬裁定不備理由。
            (三)原裁定不符未成年子女之最佳利益：
              按民法第一千零八十九條第二項規定，父母對於未成年子女重大事項
              權利之行使意思不一致時，得請求法院依子女之最佳利益酌定之。原
              裁定認官鑫伯應與相對人同住，抗告人平日僅得於星期六上午八時起
              ，前往臺北市○○路四十巷一弄六號三樓（現為臺北市○○路○段四
              十巷一弄六號三樓）樓下，或嘉義市○○路○段五一八巷十九號接回
              同住，實不符四歲幼兒的需要，更不符官鑫伯之最佳利益，謹析述如
              後：
              四歲的孩子都會非常依附與自己性別相異的家長。官鑫伯是個四歲
                的小男生，加上父母婚姻關係之影響，對身為母親之抗告人尤其有
                依附的需求，連外出睡著時，也要牽著抗告人的手，香甜入睡。原
                裁定僅准抗告人得於每星期六上午八時起，前往臺北市○○路四十
                巷一弄六號三樓樓下，或嘉義市○○路○段五一八巷十九號接回官
                鑫伯同住一晚，不啻剝奪官鑫伯四歲男童享受母愛、滿足依附需求
                的機會。尤其，抗告人多年來從未曾獲相對人交付臺大宿舍住家鑰
                匙，連台北市○○路舊家的鑰匙也早於當初一搬入臺大宿舍後即被
                相對人要求繳回，相對人對抗告人及官鑫伯向有極高控制慾，凡事
                須完全依其指令，從而原裁定僅准抗告人得於每星期六至臺大宿舍
                樓下，或嘉義市相對人父母家接回官鑫伯同住一晚，則平日即使官
                鑫伯希冀看到母親、享受母愛以及滿足依附需求，亦不可能，實令
                人為官鑫伯感到心酸。
              父親與母親各有其重要角色扮演。子女在成長過程中，父親與母親
                各有其在不同階段的重要角色，對子女同等重要，此為不爭之理，
                抗告人亦從未質疑。本件兩造情感不幸有間隙而別居兩地，雖非抗
                告人所願，然已是眼前之事實。在此不得已之別居狀態下，如何妥
                適安排、充分發揮兩造為人父母之角色，以符官鑫伯成長需求，實
                屬重要。觀諸未成年子女發展歷程，對於母親之角色需求，係以日
                常性、經常性之生活呵護照料為重要，對於父親之角色需求，則以
                重點式關懷為重要。換言之，對於未成年子女而言，與母親相處時
                間是否夠長，是一大重點，而父親是否能適時提供重點式的關懷，
                則是另一大重點。基此，令稚子官鑫伯平日續與抗告人同住，接受
                抗告人身為母親日常性、經常性之母性無微呵護，假日則與相對人
                同住，接受相對人身為父親之重點式關懷啟發，應是目前不得已狀
                態中，較為可行之方式，而非如原裁定之反向安排，僅許稚子官鑫
                伯與抗告人同住極為有限的時間。
              原裁定認為官鑫伯應與相對人同住，無非以臺大校園之「硬體設施
                」較優為唯一決定性因素。然而台大校園區內，雖然有充足之教育
                資源，但其所提供的資源，較屬於成人所使用的空間及資源，而非
                學齡前幼童所能充分使用的資源。抗告人在台中之住家，長期以來
                開辦幼稚園，一切的設備與規劃，是以幼兒均衡發展需要來設計，
                為一充分適合及有利幼兒使用及發展的環境，例如有大型的攀爬遊
                樂設施，有利幼兒大肌肉體能的發展。再者，抗告人的台中住家，
                面積數倍於臺北市○○路○段四十巷一弄六號三樓面積，每日官鑫
                伯可以安全而自在的活動範圍相當大，所有的設備大至利於動作發
                展之攀爬器材，小至各種利於創造力發展、思考推理等之益智遊戲
                材料，利於語文發展之圖書繪本等，豐富多元，這些材料對於官鑫
                伯的發展，提供日常便利性及均衡性的條件及機會，能將資源所能
                提供的優質面，發揮到最高點。反觀相對人雖住在臺大宿舍內，鄰
                近的資源卻多為成人而規劃，在兒童早期發展上所發揮之功能相較
                有限。
              再以居住之氣候與空氣品質論，台北市氣候多潮濕及陰雨天，幼兒
                戶外活動機會因此降低；冬冷夏熱，易有過敏出現；加上交通複雜
                ，連從臺大宿舍到台大醫院之近距離，都要半個小時車程，且找不
                到停車位，車多人多、生活緊張，空氣差，不利身心健康。反觀臺
                中天氣好，晴天多、幼兒戶外活動機會多、心情開朗、空氣清新，
                較乾燥，較不會引發氣管疾病，近郊可遊玩地區多，有人情味，適
                合幼兒居住。官鑫伯平日續與抗告人同住臺中，最符其最佳利益。
              幼兒所感受之生活環境，係由軟體資源與硬體設施結為一體之整體
                環境，而非個別割裂之「軟體資源」或「硬體設施」。原裁定既認
                抗告人之居住環境在提供教養的「軟體資源」，即實際上教養兒童
                之人力及方便性方面，較優於相對人，且抗告人之住家有益幼兒之
                硬體設施，顯然比相對人台大宿舍以及台大成人環境優越，原裁定
                逕以臺大校園（對成人）之「硬體設施」較優，而定才年僅四歲之
                官鑫伯應與相對人同住，實有誤會。
              尤其，官鑫伯無法與一般孩子一樣有穩定的家庭，官鑫伯之前內心
                即因父母關係而產生焦慮與不安全感，好不容易在抗告人長期安排
                遊戲治療後，明顯改善，因此官鑫伯內在情緒的舒展，以及人格的
                教育，對其尤其重要。台大附幼較屬主題教學幼稚園，全園幼生人
                數共一百二十人（每班三十人），然專任合格教師僅八人，老師比
                較不易顧全孩子個別的特殊心理需求。而位於抗告人住居之臺中娃
                得福幼稚園，則特別重視孩子情緒人格教育，係屬小班制精緻型幼
                稚園，師生比極低，約一比八，比較能照顧到幼兒的心理需求，這
                對官鑫伯是很重要的幫助，這也是抗告人為何選擇娃得福幼稚園，
                以供日後官鑫伯住所確定後就讀之考量。然而如依原裁定抗告人每
                週只得與官鑫伯同宿一晚，而官鑫伯心理之衝擊及對母親依附之需
                求，又無特別重視情緒機構之協助處理，實令抗告人擔心。
              抗告人從未否認相對人對官鑫伯的愛，此從官鑫伯雖然從小主要由
                抗告人帶大，但至今抗告人從不在孩子面前說不利相對人之負面評
                語，也從不影響官鑫伯對父親的感情，讓孩子心目中的父親形象仍
                保持完美可證。然相對人亦自承，如果官鑫伯與其同住，關於官鑫
                伯之日常生活照顧，例如買菜煮飯等，相對人必須委由其年近八十
                歲（原裁定誤為七十歲），右眼矯正視力（非裸眼視力）僅０．３
                、左眼矯正視力僅０．２之高齡母親代勞，而非親自為之。相對人
                母親目前居住於嘉義市照顧罹患帕金森症及心臟病之臥床父親，強
                令其北上長期照顧稚子，實令人不忍。尤其，台北市○○路台大宿
                舍離最近購物地點（台大福利社），即使是一般人亦須步行十五分
                鐘，相對人母親年邁且不會開車，如長期由其拋夫棄家，又長途跋
                涉為小兒買菜（須至公館商圈，一般人步行至少半小時）做飯，實
                再令世上不完美事增添一樁，令人情何以堪？實不可行。反觀抗告
                人住處生活機能便利，國小、國中、兒童公園、麵包店、藥房、便
                利商店，甚至小兒科、牙科、眼科、胃腸科等診所，皆可在三分鐘
                內步行到達，此益顯由相對人母親長期照顧官鑫伯日常生活之不適
                合性。
              原裁定認抗告人與相對人之教養能力均足以照顧官鑫伯、官鑫伯與
                抗告人及相對人之互動情形均非常良好，足以提供未成年人父愛或
                母愛、抗告人與相對人之親友支援系統皆足以協助照顧養育官鑫伯
                等，主要係以臺中家扶中心以及臺北家扶中心之訪視報告為據。惟
                臺中家扶中心並未訪視相對人，而臺北家扶中心亦未訪視抗告人，
                致使該二份報告，僅能各自陳述，而無從比較孰為對官鑫伯最有利
                之方案，為官鑫伯之最佳利益，陳請鈞院徵詢社會福利機構意見，
                或囑託其進行訪視、提出調查報告及建議時，能由同一組人員訪視
                兩造，俾作出客觀公平之報告，當可明瞭抗告人之教養能力、與官
                鑫伯之互動情形以及親友支援系統，甚至居家環境等等，在官鑫伯
                兒童階段，確實最適合官鑫伯。詳言之，兩造之教養能力、與官鑫
                伯之互動情形、親友支援系統，雖均足以照顧未成年人官鑫伯，惟
                在官鑫伯不同年齡階段，兩造所能給予之助益，仍有所不同。若官
                鑫伯已是青少年階段，則抗告人當可同意官鑫伯與相對人較長時間
                之同住，所得之助益當不亞於與抗告人同住；但值此官鑫伯四歲之
                兒童階段，續由抗告人擔任平日照護工作，應最符合官鑫伯最佳利
                益。
              抗告人本身畢業自師大，熟悉教育理論及方法，家中關於幼兒教養
                的書籍即高達一百五十餘本，其中關於單親兒童的書也有二十本。
                故以官鑫伯兒童階段而言，續由抗告人擔任日常生活之主要照護者
                ，最符鑫伯最佳利益。
              官鑫伯在抗告人住處和家人有親密互動，生活愉快。平日除可於自
                家快樂玩耍、與抗告人一起閱讀抗告人為其特別訂購之繪本、巧連
                智月刊外，抗告人亦常帶其參觀各項展覽及影片，例如九十二年三
                月二十七日至今，至國立自然科學博物館參觀的次數即高達五十次
                以上，其他如參加親子音樂文化活動等，更是不勝枚舉。由抗告人
                繼續負責官鑫伯兒童期之主要照護責任，當最符官鑫伯之最佳利益
                。
              抗告人深愛官鑫伯，早已放下事業，全心將官鑫伯的成長擺在第一
                順位。抗告人在新竹的上課時間每週只有九個小時，且都是一對一
                的課程，可以彈性調整上課時間，因此不會影響對官鑫伯的照顧。
                抗告人甚至願意犧牲個人演奏會發表，但求陪伴官鑫伯快樂健全長
                大。反觀相對人雖亦深愛官鑫伯，但畢竟外務繁多，除學校工作外
                ，身兼黨政要職；相對人亦自承在近年為照顧官鑫伯，已大幅減少
                其論文產量，如再由其擔任官鑫伯日常生活之主要照護，則對其傑
                出學術地位，勢必不公平，亦無法交代（台大教授每三至五年仍有
                評鑑壓力），與其由相對人親友大力支援，或甚至擔負主要照護責
                任，不如直接續由抗告人擔任主要照護責任為妥適。
              抗告人肯認相對人之才華以及學術上之成就，亦替官鑫伯有此成就
                之父親感到高興。但是相對人長期欠缺對配偶之尊重，並且慣常容
                任親人在官鑫伯面前數落抗告人身為母親之不是，造成對官鑫伯幼
                小心靈的傷害，實亦抗告人不放心官鑫伯於幼年階段即長時間與抗
                告人分離之顧慮。現代社會，尤其是官鑫伯成年後所要面對的新新
                時代，對「太太」角色的認知，當與相對人對其母親傳統家庭主婦
                角色之認同，有明顯差異。值此官鑫伯兒童兩性平權觀念建立時期
                ，續由抗告人擔任平日主要照護責任，對官鑫伯兩性平權觀念的發
                展，顯然較有助益。抗告人只願長大後之官鑫伯與相對人一樣有才
                華，但不願長大後之官鑫伯與其父親一樣，不懂得尊重配偶，重蹈
                兩造之苦。
              依家庭暴力防治法（下稱家暴法）第三十五條規定，法院依法為未
                成年子女酌定或改定權利義務之行使或負擔之人時，對已發生家庭
                暴力者，推定由加害人行使或負擔權利義務不利於該子女。相對人
                前於八十九年十二月至九十一年六月間，因屢屢對抗告人之家人有
                家庭暴力行為，經台灣台中地方法院（下稱台中地院）以九十年度
                家護字第一０三四號核發通常保護令，禁止相對人直接或間接對於
                被害人為騷擾行為在案。反觀相對人多次對抗告人及抗告人之家人
                之興訟行為，皆遭不起訴處分或聲請駁回，更加佐證原裁定「官鑫
                伯應與相對人同住」是不利官鑫伯發展的。
            (四)因過去相對人多次民事甚至刑事興訟，例如分別對抗告人及抗告人家
              人提起之妨害家庭告訴、聲請再議，對抗告人提起偽造文書之告訴、
              聲請再議（原裁定第三頁尚漏載兩個案號，即台灣台中地方法院檢察
              署九十二年度偵續字第一四三號、九十三年度上聲議字第一０五八號
              ）等，產生嚴重傷害，而使兩造至少於短時間內無法同居生活，連帶
              使官鑫伯無法同一般正常家庭中的小孩一樣與父母共同生活成長，誠
              屬不幸。然退萬步言，假如鈞院認為硬體居住設施係決定官鑫伯與抗
              告人或相對人居住之最重要因素，且認為台大之成人環境較抗告人住
              家之幼兒環境更有利於官鑫伯之成長，則在相對人信守其承諾，「願
              讓台大宿舍由其母子（抗告人與官鑫伯）居住，自己就近搬回莊敬路
              舊家」（鈞院九十三年度家抗字第九八號事件中九十三年十二月二十
              日之抗告補充理由狀第十頁倒數二行），且以確實可行之方法保證日
              後不會以任何方法影響抗告人於台大宿舍之居住，則抗告人願意和官
              鑫伯同住台大宿舍。
            (五)抗告人特要再強調者是抗告人並無占有官鑫伯的想法，也絕不排斥官
              鑫伯與相對人同住，只是因兩造家庭及官鑫伯年齡特性考量，深信官
              鑫伯在十二歲小學畢業以前，由抗告人較長時間陪伴，對培育官鑫伯
              慈悲、寬容及溫和的個性較有助益，等到上國中以後，再轉而去學習
              相對人的勇敢、堅定、果斷的社會性特質，當最能符合孩子完整人格
              成長上的需求。兩造目前雖然無法同居，但抗告人深盼能與相對人善
              意互動，以利官鑫伯成長。為官鑫伯長遠利益著想，不使其於幼年階
              段，即與抗告人長時間分離，不得已於書狀對相對人有所批評，實係
              無奈。
            (六)相對人於九十四年三月三日答辯狀第一頁以：抗告人與官鑫伯應在台
              北與相對人同住，抗告人不應聲請假處分剝奪官鑫伯與父親同住所應
              享親情權利云云；實則抗告人何嘗不想和一般正常家庭一般，有體貼
              或至少尊重配偶的丈夫（相對人）在旁，一同照顧稚子官鑫伯快樂健
              全長大。祈請鈞院細繹台北地院九十年婚字第五四一號准抗告人與相
              對人離婚之判決、台中地院九十年度家護字第一０三四號核發通常保
              護令，禁止相對人直接或間接對於被害人為騷擾行為、相對人屢屢對
              抗告人及抗告人父母（相對人之岳父母）提出刑事告訴甚至聲請再議
              ，卻從無悔意，以及相對人四年多來於雙方近三十個案號之官司中，
              對抗告人所為批評攻擊行為，當可明瞭，抗告人居住於台中，實係出
              於無奈，此從抗告人為任教國立大學教授鋼琴演奏之博士，然相對人
              卻從不允許抗告人於住家置放鋼琴，甚至連住家鑰匙也不願交付抗告
              人，早已略見端倪。
            (七)相對人在前揭離婚判決之上訴案中，屢屢向法官表示相對人深愛家庭
              ，相對人竭盡所能毫無怨悔照顧妻兒，不願與抗告人離婚，並強調雙
              方感情尚未達到無法癒合程度等等。相對人甚至向高院法官口稱：告
              訴抗告人偽造文書之刑事案件，只對許瓊尤醫生部分聲請再議，對抗
              告人部分，為表達善意，已撤回，並呈上證物，高院爰採信相對人主
              張，而廢棄台北法院之准兩造離婚之判決。詎料於高院廢棄台北地院
              之准離婚判決後，抗告人仍接獲相對人之刑事再議聲請，最後抗告人
              雖仍獲清白之認定，然相對人對抗告人之殘酷及前後不一的行徑，實
              令抗告人感到心寒與心碎。
            (八)相對人九十四年三月三日答辯狀第一頁及第二頁以抗告人隔絕相對人
              父子云云，誠有不實與扭曲。實情如下：
              依台北地院九十年六月二十二日九十年度家全字第十七號民事裁定
                ，及九十年度家全字第十四號民事裁定，相對人每星期一、三、五
                至六皆可探視官鑫伯，抗告人亦皆於相對人探視時間前，將官鑫伯
                打點好在家等候。然相對人自前開二裁定後，卻長期不來探視官鑫
                伯，直至九十年九月一日才第一次要看官鑫伯，九十年九月二十八
                日是第二次。直到九十年十月三十一日（星期三）在台北地院開庭
                當場，尤美女律師質疑相對人「到底要不要來看孩子，四個月只來
                過二次！」相對人一出庭外私下表示周一、三不方便，要求改在周
                四，當場抗告人及尤律師即答應，隔天就是週四，當天（周四）相
                對人卻在電話中留言不能來。相對人遲至九十年十一月份才開始按
                法院裁定探視官鑫伯，相對人以己身之忙碌及輕忽，未來探視官鑫
                伯，而反誣抗告人隔絕相對人父子，誠有不實。又即使在九十年度
                家全字第十四號及第十七號裁定前，誠因相對人堅持官鑫伯與抗告
                人絕對不可住娘家（所以九十年度家全字第十四號及第十七號裁定
                前，抗告人皆住在親戚家），甚至在抗告人住家對抗告人家人惡言
                怒面相向，召警前來，堅持就是要把孩子帶走，抗告人當時顯然無
                法做到抗告人父親所提條件：要是抗告人和官鑫伯返家後，如相對
                人和抗告人吵架時，相對人不能大聲；抗告人甚至對抗告人父親稱
                「將敦請竹師嚴啟麟校長（抗告人任職的學校）、中市教局廖萬清
                局長，以及前曉明女中朱校長、實踐大學謝校長及樂界好友依法尋
                求解決，屆時岳父全家請勿見責。」毫無與抗告人協商和諧解決問
                題的誠意。抗告人為避免雙方在官鑫伯面前起衝突及官鑫伯能繼續
                吃母奶，爰祈在雙方有所協議，能給官鑫伯較佳環境後，即由相對
                人探視，無奈相對人堅持己見，完全不顧及他人想法，甚至語出威
                脅，誠令人無奈。
              抗告人在九十三年二月底接獲最高法院明信片通知離婚案判決結果
                之隔天，即北上請尤美女律師主動與相對人聯絡解決探視方式。經
                尤律師與相對人及相對人律師聯繫，相對人向尤律師表示近期內忙
                碌無法協商，且協商結果絕不去公證。後來相對人雖曾表示要仍舊
                按原來方式，由相對人每星期六、日探視，但仍拒絕公證。基於對
                相對人曾經為了勝訴而在高院法官面前口稱：已撤回對抗告人刑事
                案件之聲請再議，然事實上係兩面手法之恐懼，抗告人不得已乃向
                原法院聲請本案裁定，祈使雙方有遵循依據，相對人片面稱抗告人
                隔絕相對人父子，係有扭曲。
            (九)抗告人年屆四十，已不再適合生育（此與男性不同），如何教養官鑫
              伯健全快樂長大，是抗告人最大的職志，也是抗告人最甜蜜的責任。
              四年多前，抗告人剖腹產下官鑫伯，為確保給官鑫伯無污染之母乳，
              抗告人堅持不用止痛劑來舒緩傷口。抗告人對官鑫伯的真愛，始終如
              一。抗告人四年多（如從懷孕起算為五年多）來擔負教養官鑫伯之主
              要工作，從不遺餘力，至今官鑫伯不論在生長發育、禮儀應對或語言
              發展方面，皆不亞於同年齡之幼童，甚至優於一般幼童，抗告人身為
              生母所付出之心血，鈞院當可體會。然原裁定未思及此，在抗告人並
              非不適任母親之情形下，僅以台北硬體環境較優而完全改變現狀，而
              將年僅四歲，從出生以來即由母親全職照顧之官鑫伯，轉由相對人照
              顧，使官鑫伯每週只得與生母同宿一晚，實未符稚子官鑫伯心理及生
              理照護上的需要。
            (十)基於對官鑫伯教養之重責，抗告人不斷思索什麼才是對官鑫伯最好及
              最重要的。尤其相對人與抗告人間之緊張關係，已不幸造成官鑫伯內
              心焦慮不安。然抗告人與相對人之婚姻關係，既經確定，如何在雙方
              婚姻關係仍存續，然又緊張缺乏互信之情形下，改善官鑫伯內心之焦
              慮不安，厥為最重要課題。抗告人於九十三年十二月底突然獲悉相對
              人於鈞院九十三年度家抗字第九八號事件中表示「若相對人（即本件
              抗告人）堅持，抗告人（即本件相對人）願讓台大宿舍由其母（即本
              件抗告人）子居住，自己就近搬回莊敬路舊家，以維鑫伯兼得雙親之
              愛」，由於這是相對人第一次提議願讓出台大宿舍由抗告人與官鑫伯
              居住，抗告人深覺這也許是上帝憐憫，使兩造和平共處乍現曙光，爰
              於深思後即於九十四年一月二日向相對人表示「若您願意讓出台大宿
              舍，我願意和孩子搬回去住。」並再於同年月九日之抗告狀中提出回
              台大宿舍居住之方案，以祈循序漸進改進雙方關係，並提供官鑫伯和
              諧之教養環境。詎料相對人於抗告人表示願意回台大宿舍居住之後，
              卻反而於同年三月三日答辯狀第九頁改口以「無法符合校方之宿舍使
              用規定，亦不可行」拒絕抗告人委屈求和諧之心，誠令人質疑：抗告
              人既知不可行，當初為何要提出誘導法官相信相對人之誠意？相對人
              屢亂開不想兌現的支票，欺瞞歷任法官，實為相對人於離婚上訴案及
              九十三年度家抗字第九十八號假處分抗告案勝訴之原因。
            (十一)抗告人當初留字條攜子返家時，並非不敬愛相對人。誠因相對人屢對
              抗告人及抗告人之父母語出威脅，極為無禮，抗告人已明顯無法與相
              對人相處，甚至連與相對人和諧對談都有困難，為求給予官鑫伯較佳
              環境，不得已乃在返台中五個月後，對相對人提出離婚訴訟。但抗告
              人態度始終如一，希望給官鑫伯最好的、最和諧的親子關係，包括父
              子關係，即使官鑫伯現今仍與抗告人住居台中，對台中環境熟稔且住
              居愉快，但為使官鑫伯逐漸增加與相對人之相處時間，抗告人仍不斷
              思索，求官鑫伯在和諧環境下，兼得雙親之愛。官鑫伯自出生以來，
              主要由抗告人照護長大，但抗告人亦從未有使任何人取代相對人父親
              身分的想法，相對人答辯狀第三、四頁主張「幼兒是對主要照顧者產
              生依附，且此照顧者並不限於母親」、「就近之銘傳、公館、龍安國
              小．．．都有專為單親兒童所設之種種輔導措施」，相對人已為單親
              家庭做好準備云云，顯已與相對人於離婚訴訟中陳稱相對人深愛家庭
              ，相對人竭盡所能毫無怨悔照顧妻兒，不願與抗告人離婚，希望抗告
              人返家等等陳述有所矛盾。抗告人深深希望此單純只是相對人之談判
              籌碼，而非相對人已全盤否認其在離婚案件及假處分案件中所為之承
              諾。抗告人是官鑫伯的生母，官鑫伯亦從小由抗告人照顧長大，官鑫
              伯與抗告人之間，已產生強烈且甜蜜的依附情感，今如強令已對抗告
              人產生強烈依附情感的官鑫伯離開抗告人，而為官鑫伯另找替代母親
              之角色，實有違母子天性。
            (十二)基於對官鑫伯之教養責任，抗告人始終期待化解與相對人間之緊張關
              係，加上官鑫伯已渡過分離焦慮的高峰期，本次農曆春節假期前，抗
              告人爰委由台中健康暨管理學院教授戀愛婚姻與法律課程之蔡苑宜律
              師與相對人及相對人之律師協商短期及中長期之探視及相處方式，經
              蔡律師多次以長途電話或行動電話花費約一百八十分鐘之時間，終於
              就雙方農曆春節期間，官鑫伯之接送時間予以談定。抗告人並委由蔡
              律師向相對人表示希望雙方能於九十四年二月二十五日（星期五）就
              雙方中長期相處方式予以協議，並經相對人表示希望日期可以提前。
              抗告人爰接受蔡律師以和為貴之建議，認為既然雙方現在已可以開始
              對談，雙方可以協議方式定官鑫伯之探視方式，爰不必再對假處分案
              提出抗告。詎料農曆春節過後，相對人卻開始避談中長期相處事宜，
              甚至於九十四年三月三日答辯狀稱已為單親家庭做好準備，相對人的
              文采與霸氣，是抗告人永遠不及。然雙方婚姻關係既經確定，為化解
              官鑫伯內心已產生之緊張與焦慮，抗告人仍願以和諧為最高指標。抗
              告人雖深信官鑫伯住居台中，續由抗告人較常時間之陪伴，對官鑫伯
              之成長最有助益，但為試圖解除兩造之緊張關係，促成雙方達成協議
              並獲致和諧，抗告人百般思考及求全，爰續提出如下方案，供相對人
              選擇並接受鈞院監督，以符官鑫伯最佳利益：
              官鑫伯平日固定住居於台大宿舍，抗告人及相對人則輪流住居於台
                大宿舍。
              每星期日至星期三早上由相對人住居台大宿舍照顧官鑫伯，星期三
                早上由相對人送官鑫伯上學；抗告人於星期三下午接官鑫伯放學，
                星期三晚上至星期六早上由抗告人住居台大宿舍照顧官鑫伯（此為
                初步提案，抗告人願接受相對人之交換提案）。
              週末採輪流方式處理。如輪到相對人時，則雙方星期六早上交接，
                相對人從星期六早上照護官鑫伯至星期三送鑫伯上學。如輪到抗告
                人時，則雙方星期六早上不交接，至星期日晚上交接。
              餘諸如寒暑假、過年過節及生日等，則如抗告狀中之備位方案。
              其餘需要協議之內容（例如相對人須為抗告人申請停車證等），詳
                附表二。
              一段期間過後（例如兩年），雙方如能和諧相處，則雙方得同住台
                大宿舍。
            (十三)抗告人為獲致與相對人間之和諧，真正誠心使官鑫伯兼得父母之愛，
              爰百般思索及求全，而續提出如上方案，以再三回應相對人九十三年
              十二月二十日抗告補充理由狀第十頁第二行願意讓出台大宿舍由抗告
              人母子共同居住之善意承諾（真誠性如何，抗告人至今仍等待相對人
              之善意回應）。又相對人口稱相對人授課只有五小時，閒暇時間很多
              ，如果相對人願意遷居台中（相對人於台中有兩個姊姊，其中一位姊
              姊住居進化北路衛道新城，離抗告人住家車程不到五分鐘，相對人過
              去亦常暫住居台中；台中離相對人老家嘉義亦較近，又可常回嘉義照
              顧老父），則抗告人亦願意不斷思索雙方之和諧相處方式，而試圖提
              出相對人也可以接受之方案。
            (十四)另外，抗告人要強調者是：雙方短期內之分居狀態對官鑫伯是重要的
              ，以避免直接在官鑫伯面前發生衝突行為，對官鑫伯造成不可抹滅之
              心理傷害。待一段時間的觀察期與信心建立期過後（例如兩年），相
              對人及其家人如未再有對抗告人羞辱、傷害或其他影響官鑫伯正常成
              長之行為，則抗告人樂意與相對人試行復合，使官鑫伯與一般正常家
              庭中的小孩一樣與父母共同生活成長。
            (十五)另相對人所提抗告人「必須在新竹授課到夜間十時」，乃因相對人不
              瞭解或故意曲解抗告人教學所致。抗告人今年只教授鋼琴一對一的個
              別課，以往教授雙鋼琴及四手聯彈，學生人數雖然不多，且總上課時
              間仍為每週二小時，但因須分組個別指導，學校電腦選課系統無法配
              合，是以電腦選課慣例上皆機械式排在不會與其他課程衝突的時間（
              晚間），然抗告人實際上之上課時間十分彈性好安排，亦從未排在晚
              間時段。另抗告人係一年育嬰假期滿方復職，當初抗告人苦無住家鑰
              匙，的確想過以課表說服相對人交付鑰匙予抗告人，但抗告人確實並
              未於八十九學年第二學期授課。
            (十六)關於相對人提及幼兒教育的重要性，無人置疑，但何時進入幼稚園就
              讀，以及就讀怎樣的幼稚園最適合小孩子，實見仁見智。以長期擔任
              官鑫伯主要照顧者之生母身分言，抗告人深信ＷＡＬＤＯＲＦ之教育
              理念，是最適合官鑫伯現階段需要的，此亦抗告人選擇娃得福讓官鑫
              伯日後住所確定後就讀之原因。抗告人要陳明的是：如果抗告人是懶
              惰或事業心重於照護官鑫伯期許的母親，則抗告人大可早將官鑫伯送
              往學前教育機構就讀，實因考慮官鑫伯內心感受，不希望官鑫伯在學
              校感情建立後，日後仍有被強迫分離的感覺，希望在本案確定後（期
              待在官鑫伯五歲前），再讓官鑫伯全天就讀，避免官鑫伯之同儕關係
              跟親子關係一樣，常在還想與對方相處時，即不得已須被強迫分離，
              而對其不安全感之內心，增添一樁。加上抗告人身處大家庭，且抗告
              人及抗告人家人皆有能力及時間對官鑫伯施以幼兒教育，抗告人爰十
              分珍惜及妥適運用官鑫伯尚無須全日上學的時光，除常帶官鑫伯參觀
              各種活動外，亦常帶官鑫伯遊戲，相信對官鑫伯終身受用，也會是官
              鑫伯日後美好記憶。另關於官鑫伯之智能教育方面，抗告人亦十分用
              心，效果亦很顯著，例如官鑫伯已在抗告人一對一之教導下，於三歲
              八個月時，即可完整念完一個故事（例如「出現在海灘上的玩具熊」
              ）。每想到其他小孩，可能才剛懂事就開始接受日後至少長達十八年
              （以幼稚園二年、小學六年、中學六年、大學四年計）的機構教育，
              實際上能與父母全日學習互動的時間極為有限，官鑫伯現段能有抗告
              人較長時間的陪伴，不也是一種幸福！期許相對人能瞭解抗告人苦心
              ，勿再屢以「鑫伯之受教權益毫無保障」攻訐抗告人。
            (十七)相對人母親不會開車，官鑫伯方四歲，尚無法騎一般大人的腳踏車。
              官鑫伯住居台大宿舍期間，相對人母親如要為官鑫伯買菜做飯，勢必
              要（與官鑫伯）步行至公館商圈，或如相對人答辯狀第四頁第十行所
              言「以自行車代步」。然抗告人一想到年近八十歲，矯正視力僅有０
              ．三的相對人母親可能要騎著腳踏車（載著二十七公斤的官鑫伯），
              去車水馬龍人潮洶湧的公館商圈買菜，誠令人不忍。另相對人於九十
              四年三月三日答辯狀第八行載「況公館商圈、復興南路地段住宅區都
              不會超過十五分鐘步行」云云，已與相對人在雙方離婚案件中所陳「
              宿舍位處舟山路與辛亥、基隆路交接處，最近購物地點為校園福利社
              須步行十五分鐘、公館商圈則須二十五分鐘」所以抗告人無須鑰匙之
              陳述不符。顯見相對人或九十四年三月三日答辯狀之陳述不實在，或
              當初在離婚案件中之陳述，只係為沒有打鑰匙給抗告人使用的藉口。
            (十八)原裁定認為官鑫伯應與相對人同住，無非以臺大校園之硬體環境較優
              為唯一決定性因素。然原裁定既亦明載「臺中家扶中心訪視報告並未
              具體描述聲請人（即抗告人）之居家環境。」則台中家扶中心訪視報
              告所提供資料既有不足，對抗告人之住家環境「未具體描述」，則原
              法院以此定相對人之住家環境優於抗告人之住家環境，實有裁定理由
              矛盾之違法。另台北氣候多潮濕及陰雨天，依中央氣象局之資料顯示
              ：九十三年全年中，台北即有高達一百七十八天有降雨。反觀台中氣
              候多晴朗，較有利幼兒戶外活動。是以原裁定以相對人所附卷集中於
              少數時日，帶官鑫伯在台大校園於晴朗天氣下所拍得之大量相片，而
              得臺大校園（對成人）之硬體設施較優之心證，實有未全。
            (十九)按對官鑫伯之最佳教養或探視方式，係由兩造所協議出之方案，再接
              受鈞院之監督為最佳方案。考量官鑫伯之利益及相對人不久前所提出
              之承諾，抗告人爰提出如上方案，祈請鈞院促成。若相對人仍無法接
              受，則祈請賜准如抗告狀中之先位方案，但相對人得於官鑫伯週五放
              學後，即由相對人接走同宿二晚，以維官鑫伯之最佳利益。
    　　　　(二十)關於稚子官鑫伯究應何時入學，以及就讀哪一學校（學前教育機構）
              ，抗告人同意相對人與抗告人一樣關心。抗告人家原即經營幼稚園，
              對於大部分幼兒在學前教育機構至少有兩年而且是全日班的統計資料
              ，並不陌生。身為官鑫伯的母親，抗告人常想，如讓官鑫伯早早全日
              就讀幼稚園究竟是好是壞？相對人關心官鑫伯群育及德育之發展，抗
              告人可以瞭解，此亦同為抗告人所重視，但因官鑫伯仍處於住所不確
              定狀態及雙方關係仍待改善下，抗告人真摯認為，目前現階段不急著
              讓官鑫伯上幼稚園，續由抗告人較長時間之陪伴，其實對官鑫伯人生
              之發展更有幫助。至於將來官鑫伯住所確定後，究應就讀哪一所學校
              最適合官鑫伯，抗告人與相對人一樣用心。相對人主張讓官鑫伯儘早
              就讀台大附幼，其實如能兼顧官鑫伯充足母愛的需求，而避免年幼孩
              子因離母就讀而產生更大的副作用，抗告人其實並不反對，此亦為何
              抗告人願意並屢屢呼應相對人九十三年十二月二十日抗告補充理由狀
              第十頁「願意讓出台大宿舍由抗告人母子共同居住」之善意承諾。對
              於相對人九十四年三月十八日之所以當庭拒絕抗告人所提方案，抗告
              人至今仍期待乃係相對人為提高談判籌碼或純因疑慮未解所致，而非
              真已對抗告人恩斷義絕，不再希望雙方仍有和諧共處機會，亦非全然
              不顧雙方，及官鑫伯現在暨日後因父母分居二地經年長途奔波之苦。
            抗告人理解相對人因深愛官鑫伯，所以希望官鑫伯能早日接受台大附
              幼的教育，此亦可能是相對人認知中，能給官鑫伯最大的愛。抗告人
              固不否認相對人對於官鑫伯的愛，也同意台大附幼是不錯的幼稚園，
              然而台北有不錯的學齡前教育機構，臺中同樣也有，例如臺中的四季
              藝術幼稚園，在一般制式的標準中，不論在環境空間、健康飲食、幼
              教或幼保，甚至獲獎紀錄等各方面，皆不亞於台大附幼，甚至更優於
              台大附幼。但家中有開設幼稚園二十餘年經驗背景的抗告人，認為不
              宜以此等學齡前教育機構之制式標準優劣，決定情緒上有特殊需求的
              官鑫伯學齡前之住所。況且，以抗告人身為官鑫伯母親，且自小伴其
              長大，最瞭解官鑫伯現階段需求而言，臺中娃得福托兒所是最適合官
              鑫伯日後住所確定後就讀的學前教育機構。
            「我喜歡你，你喜歡我，我們喜歡小鳥，小鳥坐在樹枝上，小鳥喜歡
              花，花喜歡小蜜蜂，小蜜蜂喜歡太陽，我們喜歡每一個人。」是臺中
              娃得福托兒所（ＷＡＬＤＯＲＦ教育）特別重視幼兒情緒及人格發展
              的寫照。該所重視每一個個體，接受每一個小朋友的不同，尤其官鑫
              伯長期處在父母緊張關係下，如何使官鑫伯愛人愛物的心不受影響，
              亦同時不使官鑫伯敏感的心，受到同儕有意無意間因譏笑父母關係而
              產生不當的傷害，此階段對官鑫伯是很重要的。所以抗告人接受幼教
              專家之建議，選擇娃得福托兒所供官鑫伯日後就讀。但為求雙方之和
              諧，如果相對人堅持，抗告人亦願意接受一般制式化標準，在台中選
              擇對一般小孩最佳之托兒所或幼稚園讓官鑫伯就讀，使官鑫伯繼續享
              有充足母愛。
            另關於相對人九十四年三月十八日庭稱：因抗告人不同意官鑫伯正式
              就讀幼稚園，致官鑫伯五天中只能有二天上學，跟不上學校進度，影
              響官鑫伯自尊心一節，恐不免倒果為因。按抗告人在官鑫伯得入幼稚
              園就讀時，即考量到在官鑫伯住所地尚未完全確定之情況下，如果貿
              然讓官鑫伯入學，卻不能持續穩定上學，恐將造成官鑫伯不必要之適
              應與學習困難，因此未讓官鑫伯進入台中之托兒所或幼稚園。不料相
              對人在去年官鑫伯甫滿四歲之暑假，即在未與抗告人溝通下，逕將官
              鑫伯送往臺大附幼就讀，官鑫伯無法持續穩定上學，影響學習，相對
              人早可預見。在此情形下，如果又讓官鑫伯分在台中、台北兩地上不
              同學校，將使孩子承受雙重新環境之壓力，適應更為困難，此所以抗
              告人仍決定暫緩讓官鑫伯在台中入學之主要原因。
            關於相對人十分在意之前未能與官鑫伯充分相處，甚至稱抗告人隔絕
              相對人父子一節，抗告人真摯希望相對人能接受稚子官鑫伯之前的反
              應，確實純因每個小孩在一至三歲間都會有的「分離焦慮」所致，是
              幼兒與母親分離的常見反應，彼時抗告人堅決主張稚子官鑫伯不宜與
              抗告人分離太久，確實純係為官鑫伯心理需要，絕非為隔絕相對人父
              子親情。雙方如此多年紛爭，未獲解決，兩造之子也已渡過分離焦慮
              期而逐漸懂事，加上雙方婚姻關係甫於去（九十三）年經最高法院判
              決確定，雙方夫妻關係與緣份仍將繼續下去，抗告人深思唯有雙方關
              係改進，才能使孩子成長正常，也許真是上帝賜福，就在九十三年底
              ，相對人首次提出「願意讓出台大宿舍由抗告人母子共同居住」之善
              意承諾，使抗告人突然發現一絲曙光，也許也是上帝的點醒，抗告人
              反省過去一切因惶恐、無力解決所引致的不必要誤解，抗告人心中逐
              漸獲得解脫，而願意原諒相對人對抗告人及抗告人父母所為刑事告訴
              行為，並進而呼應與官鑫伯回到台大宿舍之方案，也祝福相對人早日
              釋放自己。
            至相對人九十四年三月二十八日答辯狀第六頁稱抗告人所提方案「將
              相對人完全隔絕在外，自不符規定而不可行（無法通過校方不定期抽
              查）」一節，顯係誤會。依抗告人之前開方案，相對人與抗告人係輪
              流住居於台大宿舍，則暫不住居之一方，只是離家三天（並非搬家）
              而已，好比短期出差，當無「將相對人完全隔絕在外」，而有「無法
              通過校方抽查」之疑慮（除非相對人另有安排）。況且依台大宿舍之
              申請資料，抗告人本即與相對人同樣可住居於台大宿舍。是以抗告人
              真摯認為抗告人同年月十八日所提方案最符官鑫伯最佳利益而且可行
              。如相對人仍無法接受，則祈請鈞院不論將官鑫伯定與何人同住，懇
              求鈞院考量雙方緊張關係及官鑫伯親情之需求，而定未與官鑫伯同住
              之一方，得於每週五官鑫伯放學後到校接走官鑫伯，再於每週一早上
              直接將官鑫伯送回學校（亦即未與官鑫伯同住之一方，得與官鑫伯同
              宿三晚），以及得於每週二或三下午到校接走官鑫伯共進晚餐，再於
              同日晚間八點送回。抗告人九十四年一月九日所附之附表，爰修正如
              後附「修正後附表」。
            另關於相對人主張抗告人須於夜間授課一節，純係誤解。檢附抗告人
              課表一份，當可明晰抗告人之授課都是一對一的個別課程，且上課時
              間極為好安排，例如最近為配合照顧官鑫伯之時間，抗告人共十個小
              時的授課時間，全部安排在星期四及星期五官鑫伯與相對人同住之時
              ，可知相對人於九十四年三月三日答辯狀所附抗告人九十二學年第二
              學期課表手寫抗告人「晚上九點下課」一節，純係誤會。至相對人其
              餘錯誤指摘部分，為祈逐漸改善雙方關係，避免無謂之爭戰，況且雙
              方之相互批評，無法帶給官鑫伯任何好處，爰不再一一爭執。
    （八）、抗告人真摯相信抗告人九十四年三月十八日所提方案，最符官鑫伯最佳
            利益，祈請鈞院促成，讓抗告人與孩子回到台北，循序漸進改進雙方關
            係，而非只是維持原裁定，將雙方難題及孩子之苦無限延伸下去。如上
            帝賜福，仍讓鈞院定官鑫伯續與抗告人同住，則抗告人承諾，將來相對
            人改變主意，願意接受抗告人九十四年三月十八日所提循序漸進之和諧
            共處方案時，則抗告人仍願意履行於九十四年三月十八日所為之承諾，
            與官鑫伯返回台大宿舍居住（如官鑫伯已上學，則具體搬家時間將配合
            官鑫伯學期時間），使官鑫伯同時兼得父母之愛，並免卻官鑫伯經年長
            途奔波之苦。爰為抗告聲明，求為裁定：
            (一)原裁定廢棄。
            (二)兩造所生未成年子女官鑫伯應與抗告人同住。相對人得依附表一所示
              時間與未成年子女官鑫伯會面交往。
            (三)程序費用由相對人負擔。
三、相對人於原法院陳述略稱：
    （一）、兩造共同生活中，除了抗告人哺餵小孩或陪小孩入睡，以及八十九年九
            月十六日滿月時，相對人母親指導抗告人給小孩洗澡，並無其他抗告人
            照顧小孩之情形。相對人為台大農經系資深教授，可以彈性調整授課時
            數，且相對人於校園中之研究室，距宿舍僅需三分鐘腳踏車程，有非常
            充裕之時間可以親自照顧官鑫伯。且相對人為能全心照顧官鑫伯，陪伴
            官鑫伯成長，並彌補因抗告人惡意阻隔相對人父子所造成之傷害，必要
            時將犧牲工作，向台大憑教授年資辦理留職留薪休假，於官鑫伯人格成
            長之重要階段，給予引導。再者，台大附幼十分切合官鑫伯之需要，且
            相對人另有諸多符合官鑫伯利益之環境與親職條件。抗告人若真了解幼
            兒之發展，應明白官鑫伯滿四歲，認知與學習能力增強，已進入另一階
            段的成長，同儕影響、進一步接受他律、啟發學習等十分重要；抗告人
            並無安排官鑫伯就讀幼稚園之打算，但不應排斥讓官鑫伯就讀優質之臺
            大附幼。況抗告人曾於官鑫伯方滿週歲時，即經常託付給自家幼稚園，
            抗告人之舉，方係讓老師角色取代母親一職，如今竟反作扭曲混淆。
    （二）、抗告人一再編詞、扭曲而混淆事實，惟觀兩造之訪視報告，以社工員專
            業之觀察紀錄與評估建議，肯定相對人擁有的親友資源系統穩定、充裕
            ，居住環境佳，相對人與子女官鑫伯間相處親密融洽，及官鑫伯與相對
            人共處時表現主動、活潑、快樂，並且情緒穩定，且相對人曾參與官鑫
            伯之生活照顧，能夠分享與舉出官鑫伯成長過程中許多經驗與體會，並
            對官鑫伯之身心狀態有相當程度的了解與觀察，足認官鑫伯與相對人同
            住乃是較佳選擇，維持現狀並不符其利益。
    （三）、抗告人既曾受兒童發展心理學之教育，更應體會夫妻即使失和，應合作
            才能維護小孩成長，但抗告人所作所為卻盡相反，令人遺憾。且抗告人
            對教育幼童並無興趣，故當初自師大畢業即違約，未盡公費生從事國小
            教育之義務，以觀光簽證滯留美國兩年（即跳機）攻讀碩士，就此部分
            亦足令人質疑其誠信問題。又長庚、臺大等醫院都設有心理師，配合精
            神科醫師之診斷而提供諮商或治療，並由健保給付，抗告人先前帶小孩
            到其等兒心科門診，醫師之相關診斷已認定小孩並無情緒問題，故並無
            安排醫院心理師後續處理之必要，抗告人卻一再刻意另尋不適法之私人
            諮商，實有為訴訟利益之嫌，其所提出之諮商內容並不足為參考，況抗
            告人若真係因顧慮傷害子女官鑫伯而作諮商，豈會一再於相對人前往探
            望時製造官鑫伯哭泣、在官鑫伯面前生事？又豈會一再剝奪官鑫伯與相
            對人相處之權利？且如今拒絕相對人探望已逾兩週？
    （四）、抗告人於所提之離婚訴訟中，將子女官鑫伯經常就醫歸咎於相對人之攜
            帶外出，如今卻自稱因戰戰兢兢，所以小孩微恙即送醫。然官鑫伯在九
            十一年間，竟曾就醫高達五十餘次（另有未使用健保卡者），其中包括
            於幼稚園感染之手足口症、腸病毒等，抗告人亦常向醫師為不實主訴，
            使官鑫伯服用不對症之藥物及對相對人隱瞞病情等，嚴重危害官鑫伯健
            康，故官鑫伯實非因微恙即就醫，而係因常有照顧不當之情形，致感染
            病毒等情，顯見抗告人於照顧官鑫伯期間，實有未克盡照料之責。又抗
            告人之所以有諸多顯然不合理不正常之舉動，依醫學證據推斷，應係其
            甲狀腺功能低下引發產後憂鬱症之現象，加上抗告人每週至少兩天離家
            到新竹授課，其母嚴重車禍後須專人照顧，其父為事業忙碌又有高血壓
            ，無法提供支援，如讓官鑫伯與抗告人同住，顯罔顧官鑫伯之利益。
    （五）、自抗告人攜子棄家，相對人十六次前往抗告人娘家、去信數十封，請求
            探望小孩、請求協商，抗告人持續避不見面、不讓相對人見小孩，嗣相
            對人於九十年九月一日，藉官鑫伯滿週歲生日之名又前往請求探望，當
            時抗告人父親竟仍以種種理由拒絕，相對人堅持不離去，在其門口等候
            三個半小時，才得與官鑫伯相見，故如抗告人果真樂見相對人與官鑫伯
            會面交往，當初不會避不見面，亦不必等到假處分裁定後，方無奈同意
            相對人與官鑫伯之會面。再者，抗告人已為官鑫伯辦妥護照，且該護照
            一直在抗告人保管之中，相對人不可能於該護照期滿前，再為官鑫伯申
            辦護照，即使該護照有效期限將滿或已滿，亦須持舊護照方能聲請延期
            或換發新護照，相對人仍無法自行為官鑫伯重複申請護照，更無法帶其
            出境；相對人為台大農經系資深教授，工作穩定且符合所學及興趣，不
            可能捨棄教職，自行帶官鑫伯赴外國居住，而相對人之二姊、三姊均有
            自己家庭及子女，亦不可能代為照顧官鑫伯，彼等之移民，由二姐係於
            八年前，三姊係於六年前即分別定居於中南美洲及紐西蘭，足證與相對
            人照顧官鑫伯之計劃毫不相干，抗告人指陳相對人有可能攜子出境等語
            ，純屬虛幻妄想，絕非事實。又抗告人於八十九年十二月七日擅自帶走
            官鑫伯後，長達九個月期間，不讓相對人與官鑫伯見面，至假處分裁定
            核發後，相對人方得於九十年九月一日探視。然相對人自同年十一月十
            日開始，每週五晚間由臺北出發至嘉義老家過夜，次日早上八時到臺中
            接官鑫伯返回臺北或嘉義，星期日下午五時前送回抗告人處，迨九十三
            年二月二十八日，抗告人因離婚事件敗訴判決確定，再度隔阻相對人與
            官鑫伯相見止，共約一百二十個週末，相對人往返二百四十餘次，風雨
            無阻，均如期送回官鑫伯。而相對人徘徊於抗告人住家附近，實係因抗
            告人隱匿官鑫伯，不讓相對人與官鑫伯見面，於相對人依假處分裁定所
            定探視時間前往時，均遭抗告人拒絕，此舉不僅侵害相對人之權益，亦
            剝奪官鑫伯接受父愛之機會。且抗告人明知相對人中年得子，極其珍愛
            ，幼子亦需要父愛陪伴成長，卻為逞一己之快，一再長期隔阻相對人與
            官鑫伯見面，顯然不顧官鑫伯身心發展之需要。
    （六）、在親友支持系統方面：相對人之母親余紅綢為可靠之固定協助者，自九
            十年十一月高院相關假處分裁定以來，相對人母親每次陪同相對人接送
            小孩，一百二十餘個週末從未缺席。相對人之外甥女吳思勳現任職於臺
            大隔壁之銘傳國小，專長於兒童教育，可經常提供必要之協助。另臺大
            宿舍鄰居，如公科系教授孔慶華、新聞研究所教授張錦華、電機系教授
            李嗣涔均出具信函表示樂意提供協助，而臺大公衛學院院長林瑞雄為相
            對人同樓層對面鄰居，更可提供醫護諮詢。此外，相對人有多名親友居
            住在附近，亦可提供相關協助等語。綜上所述，相對人可以提供未成年
            人極佳之成長環境，願全心全意照顧，陪伴、教導官鑫伯成長，相對人
            不斷用心作一個稱職的父親，不惜種種犧牲，包括放棄任何研究計劃，
            而相對人所居住之環境種種，亦確實優於抗告人，請求法院裁定未成年
            人官鑫伯與相對人同住等情。
    （七）、相對人於本院提出民事答辯補稱：
            (一)抗告人於本案所繫之假處分，聲請法院定兩造之子官鑫伯暫時與抗告
              人同住，經相對人提出抗告，業由鈞院於九十三年度家抗字九十八號
              裁定駁回其聲請，合先敘明。鈞院就上開案件裁定之理由中明載：「
              兩造仍為夫妻，應互負履行同居之義務，自應推定以該址為兩造及渠
              等之子女官鑫伯之住所」等語，並認官鑫伯應在台北市○○路四十巷
              一弄六號三樓與相對人同住，更不應由抗告人以假處分之方式，剝奪
              官鑫伯與父親同住所應享親情權利。
            (二)本案緣由敘明於下：
              抗告人於八十九年底攜子棄家回台中娘家後，相對人數十次親往台中
              程家、去信、去電（留言）等，其皆避不見面，且完全隔絕相對人父
              子達九個月之久（期間抗告人並為當初僅五月大之官鑫伯辦妥護照）
              ，後相對人於另案聲請假處分，並依假處分裁定於週末接、送小孩外
              出同住，兩年半間從未缺席，努力補償小孩之父愛，並以行動表達心
              意，希望維護家庭完整，不意抗告人於九十三年三月十七日獲最高法
              院離婚案判決文時，早已備狀，當日即再於原法院提本案興訟，並同
              時又隔絕相對人父子達四個月之久，後續於上開假處分之原審裁定前
              ，又另隔絕父子一個月。兩造間並無不堪同居之事實，婚姻關係已經
              判決確定抗告人請求離婚不予准許，無奈抗告人仍「堅持己非」而使
              雙方持續對立，此乃本案緣由。惟稚弱之子何辜，何忍一再奪其與父
              相見之權利﹖
            (三)抗告人之抗告所述或扭曲、或不實，均無理由，敘明於下：
              相對人工作在台大、住在台大，母親一向隨行同住協助照顧小孩，
                手足及親友主要定居台北、嘉義兩地，相對人父親或住台北或住嘉
                義，皆有相對人及手足可相陪伴，故原法院以相對人台大宿舍之環
                境為審酌重點之一，認官鑫伯與相對人同住為最佳利益，並考量相
                對人攜子返嘉探親乃是常情（尤其寒暑假），故定抗告人前往相對
                人台北或嘉義住所接小孩，避免小孩不必之奔波，又以其所眼見抗
                告人臨訟一向對相對人挑剔、不友善，可以避免兩造協商之困擾，
                並無主文與理由矛盾，更無理由不備，抗告人所稱完全扭曲原審意
                旨。
              抗告人辯稱原裁定不符官鑫伯之最佳利益，但所舉理由皆不足採：
                (1)抗告人扭曲抗證一「育兒百科」所片斷取材自佛洛伊德「性心理
                  發展階段論 (psychosexual stage theory)」之陳述：「典型的
                  四歲孩子都會非常依附與自己性別相異的家長，而將同性的家長
                  視為敵人」，竟訴求小孩「需要母親經常性之照顧、只需父親重
                  點式關懷」，明顯誤解佛洛伊德之理論，無異斷章取義，其實該
                  理論反而是強調父親對男孩成長之重要性，尤其在男兒之道德感
                  與性別角色同化方面，其內容略以：「處於性器期（約四歲）的
                  小男孩有獨佔主要照顧者（通常是母親）、獨享其愛的慾望，因
                  此面對強而有力的父親時內心產生競爭壓力，又意識到自己不是
                  對手而焦慮（所謂閹割焦慮），內心的自我防衛機制則導引向以
                  父親為認同對象，希望一樣成長為強而有力，以得到更多母親（
                  或照顧者）的愛」，故認定父親為引導男孩社會化之重要角色，
                  抗告人所引坊間之育兒指南內容，則顯然僅摘取該理論之前半套
                  而已。佛洛伊德之是項理論已被普遍修正，尤其是現代依附理論
                  指出幼兒是對主要照顧者產生依附，且此照顧者並不限於是母親
                  ，更不限於是異性，抗告人之立論更無根據。事實上研究指出「
                  小孩成長到一歲半時，以父親為依附之比重開始顯著增加，但母
                  親之比重則下跌」，況抗告人九十年另案聲請假處分時，亦僅強
                  調幼兒對母親之依附應於孩子三歲前。又台北市政府家訪報告載
                  明：「案主對案父有高度的依附與認同情感」，所述父子快樂互
                  動與台中市社工報告中母子互動內容成明顯對比，足見事實勝於
                  雄辯。
                (2)抗告人自行評比兩造之居住環境，純係扭曲、附會，倘能體會「
                  孟母三遷」之真義，應認同原裁定係強調相對人住所週遭之外在
                  「硬體設施」所提供之「人文及自然氛圍」，不僅考量環境之硬
                  體條件，更強調附屬於環境中之人文、自然氣息。以昔日孟母並
                  非強調居所內在之軟硬體條件，抗告人強調其住家面積、家中幼
                  稚園設施等，顯屬無謂；況且，雖然相對人家中自營幼稚園（目
                  前已停業），而原法院亦肯定此「人力與方便性」之軟體條件，
                  但相對人住所五分鐘腳踏車距離則有優質之台大附幼，再對比雙
                  方種種外在條件，「且台大校園環境顯然優於聲請人（即抗告人
                  ）之居住環境」，毋庸置疑。相對人外在環境擁有充裕之校園資
                  源，例如體育設施、資訊系統、圖書資料等等，明顯並不限於台
                  大學生（或成人）使用，況且其中人文活動、自然風貌與生態保
                  育十分豐富，所以幾乎每日都會有各地中小學、幼稚園學生來此
                  戶外教學，官鑫伯在此間成長，自幼即作台大人，確實得天獨厚
                  。台大宿舍所在之大安區，又係公認有最豐富之文教資源，就近
                  之銘傳、公館、龍安國小享有盛名，且都有專為單親兒童所設之
                  種種輔導措施，著名的和平國中不過五分鐘步行距離；其他生活
                  機能之需求，就子女成長應屬其次，況公館商圈、復興南路地段
                  住宅區，都不會超過十五分鐘步行，相對人及母親與其他鄰居一
                  樣，都以自行車代步，不過數分鐘，抗告人不會騎腳踏車，強調
                  「步行至少半小時」，其實突顯自己體力條件；況校園內就有台
                  大保健中心、台大醫院公館分院，可以提供最佳之醫療服務與育
                  幼諮詢，即使到台大醫院本部也不過八分鐘捷運車程；即便挑剔
                  空氣品質，台大校園內有廣大腹地、一片綠意，空氣品質清新明
                  顯優於抗告人娘家所在之台中文心與北屯路口（通往豐原、潭子
                  、大坑之要道）；又相對人宿舍所在舟山路已收歸台大納為校內
                  道路，對外封閉且有全天候岡哨守衛，確為美麗又安靜、安全之
                  生活環境。
                (3)抗告人之批評台大附幼，又明顯不實，所指台中娃得福確實只是
                  托兒所而非幼稚園，強調保育而與幼稚園兼顧保育與教育不同，
                  只須配置保育員而不須幼教老師之專業條件，況且幼教須每班足
                  夠學童人數才適合「群性發展」，不宜強調小班制，此所以幼教
                  法有規定每班三十名學童、兩位老師。台大附幼除了具明顯優勢
                  之環境，有專業之幼教師資（採方案教學而非主題教學、相當有
                  啟發性），更因為充分利用台大校園資源，密切結合身為家長的
                  教職員同仁就近熱心參與付出，尤其為珍愛自己的下一代，同仁
                  爭相擔任義工、各系所均全力提供資源配合種種戶外教學，園方
                  與家長有頻繁之晤談，透過網路作不間斷之聯絡，活動實況都定
                  期製成光碟，接受家長監督（小部分上網），所以造就高品質之
                  幼教；完全不須廣告，校外家長很競爭配給本校同仁後所剩的有
                  限名額，每年各大學幼教畢業生也競爭申請來實習，兩者錄取率
                  一向不到十分之一，可見其優質；除了依幼教法規，含園長共有
                  專任教師九名，另固定有九名非專任（含實習）教師，實際師生
                  比很低；其教學目標特別重視養成生活自理能力、品格與正確價
                  值觀及情緒培養，對於個案都會有數位教師合作負責追蹤處理，
                  可以導正任何幼童問題，本校同仁有口皆碑，且備受教育當局肯
                  定，社會局常借重台大附幼輔導問題家庭幼童。至於抗告人所指
                  娃得福只是托兒所，相對人不得具體評估，但不禁疑惑：抗告人
                  既強調自己父母之幼教能力、所自營幼稚園品質，何必另選娃得
                  福﹖既稱娃得福相當優質，為何官鑫伯將滿四歲半仍未就學﹖
                (4)相對人一向為家庭為小孩付出不遺餘力，為抗告人親眼所見，僅
                  就去年二二八以前的一百二十多個週末，相對人依當時假處分裁
                  定，每週末接官鑫伯外出並送回，南北奔波從未缺席，每次共耗
                  時約三天、僅車行前後耗十四小時以上，足認相對人有高度意願
                  及能力去付出時間、心力，抗告人一再編稱相對人無暇付出，明
                  顯不實。抗證十一其實有大量相對人著作、參與研討會及授課等
                  專業活動資料而非所稱外務，另有參加校務會議、校內社團活動
                  紀錄，雖然有少數掛名之政府顧問頭銜，相對人專心於家庭，從
                  未出席相關活動，有各單位紀錄可查，抗告人以此重複編稱相對
                  人外務繁多，甚至「兼黨政要職」，顯然詞窮而妄言；抗證十二
                  所涉台大教師評估制度，係校務會議教師代表所訂最基本自我要
                  求之內規，所以其中媒體報導載「各大學對於這項規定，宣示作
                  用大過實質」。
                (5)以兩造當初婚姻生活實況，抗告人批評相對人不尊重配偶、對配
                  偶角色認定不合時宜，完全與事實相反。抗告人有甲狀腺之宿疾
                  ，在兩造生活中常情緒不穩、易怒，當初即曾長期動輒棄相對人
                  自行返台中娘家；抗告人對家事毫無意願，自稱身為鋼琴家，必
                  須小心保養雙手，也從未分攤家計。相對人當時包容一切，承擔
                  家中所有一切財務、勞務，包括廚廁清洗、種種清潔工作、炊事
                  等等，此有抗告人於離婚事件中所提錄音證物之相關談話為憑，
                  歷審法官並有相關認定。抗告人顯然並無夫妻分工合作之理念，
                  更無合理之角色認知，反而一再批評相對人，今又無中生有，編
                  稱相對人「容任親人在鑫伯面前數落抗告人」，則令相對人完全
                  不知所然。
              抗告人雖以抗證四～十列舉大量育幼資料，但其諸多主張其實誤解
                幼兒成長之需求與階段性，並不符官鑫伯之利益。原裁定所引述「
                ．．．約從兩歲開始．．．開始準備探索環境。希望瞭解環境中的
                一切．．．自己怎樣成為環境裡的一份子．．．」，即提示幼兒早
                已逐漸有向外探索之需求，表現成長之動力，這種需求顯然不是抗
                告人強調自家幼稚園設施、自己幼教能力所能滿足；並且也提示幼
                童到幼稚園接受社會化之必要性，官鑫伯目前仍未入學，確實不利
                ；再者，在此過程，相對於母親，學者強調父親是影響小孩「社會
                、情緒和智力發展之重要人物」，且官鑫伯是男孩，必須以父親為
                學習與性別同化之對象（詳後敘），更不容排斥，抗告人重複強調
                四歲男童對母親之需求、只需父親重點式關懷、主張十二歲（或青
                少年）後再與父親學習成長等等，顯然謬誤。相對人明白父愛對官
                鑫伯之重要，於所有與官鑫伯同住期間，除飲食常由相對人母親協
                助準備之外，完全親自照顧官鑫伯，從未有抗告人所捏稱「須母親
                代理」之表示（另抗告狀所涉之遊戲治療，其實是抗告人為製作證
                據以及誘導小孩在父母間作選擇，並非官鑫伯所需，詳原法院九十
                三年九月七日補充陳述狀）。
              抗告人母親當初扭曲事實，誤導法官核發保護令「禁止相對人對岳
                母有騷擾之聯絡行為」，如今抗告人則進一步扭曲該裁定：
                (1)按家暴法第二條第三項所稱騷擾，係「任何打擾、警告、嘲弄或
                  辱罵他人之言語動作或製造使人心生畏怖情境之行為」，與同法
                  條第一項所稱之家庭暴力，係「家庭成員間實施身體或精神上不
                  法侵害之行為」，明顯有別，亦顯非該法第三十五條所指之家庭
                  暴力，抗告人之引用該法條，係扭曲指控。再者，該案中抗告人
                  母親聲請之保護令項目，包含家暴法第十二條第二項之第一、二
                  、十、十一、十二款，除上述裁定係第二款之部分內容，其餘均
                  遭駁回，包括第一款所涉家庭暴力，法院明顯認定相對人並無對
                  抗告人及其家人之家暴行為。況由於抗告人母親要求命相對人接
                  受處遇計劃，法官指定相對人接受審前鑑定，結果證實相對人「
                  無肢體暴力行為，．．．無虐兒經驗，無明顯相關危險因子存在
                  」。抗告人於離婚等各項訴訟中，以此裁定誣稱相對人「謾罵、
                  騷擾」，已皆不為法院所採，今改稱為家庭暴力，更顯扭曲，亦
                  不為鈞院採納。
                (2)抗告人母親提出渠等所製作之大量不實證據，及與該案無關之兩
                  造婚姻生活資料，承審法官並未完善調查而受其誤導，所以其裁
                  定大篇幅論述抗告人所捏稱「相對人因迷信而不讓妻兒回娘家」
                  此為離婚事件歷審法官所不採），且只採信渠等自營幼稚園所雇
                  三位老師之證詞，對於同為雙方友人之兩造媒人之證詞，竟完全
                  不採，以致作出不符事實之認定。就抗告人母親之證據，尤其抗
                  告人及家人每於相對人週末帶小孩外出時，刻意引發爭執並使小
                  孩哭啼，暗中錄影並切割畫面製作證據，相對人曾數次提出調查
                  證據之聲請，皆不被受理，即便僅就該裁定所引王姓警員證詞（
                  略以「．．．現場沒有看到糾紛或爭吵．．．沒有發生其他衝突
                  」，足認相對人並無任何謾罵騷擾之言行，又以其所稱「．．．
                  相對人問他岳父太太有無回娘家，程先生說沒有，我有建議．．
                  ．請他女兒出面與相對人面談較好」，可見確有「夫妻失和、不
                  知妻兒去向」之家庭糾紛。故法官所認定相對人之談話、臉神、
                  手勢「已逾越與聲請人溝通或交接子女之必要程度」，並認相對
                  人「無端喚警前來」，確違誤事實，且竟完全不體會抗告人當初
                  攜子棄家，避不見面，致相對人曾九個月未能見到小孩之感受。
              離婚事件中，歷審法官具體認定包括刑訴等之兩造訟爭，係「非可
                歸責於相對人或抗告人責任較大」。兩造婚姻中，即使抗告人最初
                曾棄家四十五天，相對人可以包容一切，所以雙方和諧而有小孩出
                生，但此後夫妻間種種皆影響小孩，責任事大，相對人明白更須用
                心於維護小孩、家庭。抗告人產後將滿四個月，即又攜子棄家，相
                對人親往台中十六次、去信去電留言更是不計其數，皆無回音，相
                對人父子被隔絕達九個月，期間發現抗告人已私自為官鑫伯辦妥護
                照，心中何等驚惶﹖後來抗告人開啟訟爭，屢屢製造醫療證據攻擊
                ，相對人眼見稚弱之子一再出入醫院診所，且其每於相對人接小孩
                外出，刻意引發爭執事端以製作證據，又眼見稚弱之子常又飢又睏
                ，於紛爭中哭啼，抗告人已藉假處分暫得監護權，又以如此編造之
                證據重複向法院訴求限縮相對人探望官鑫伯機會（取消外出），一
                再相逼，相對人屢勸無效，不得已訴諸司法公權力，相對人係維護
                小孩，十分明顯，為官鑫伯設想，抗告人何必倒果為因，致令心結
                難解﹖
              抗告人要求相對人出讓台大宿舍由其帶小孩居住，仍表現不友善及
                強勢，不但所提方案不符官鑫伯利益，且不可行，雙方仍難免再有
                紛爭不斷：
                (1)因抗告人不願履行同居、持續興訟，相對人委屈求全，為讓官鑫
                  伯兼得雙親之愛，過去相對人屢建議抗告人以台大宿舍及相對人
                  莊敬路舊家安排雙方住所，均為抗告人拒絕並駁斥，相對人最後
                  於九十三年十二月二十日之假處分抗告補充理由狀，再次建議抗
                  告人帶小孩住台大宿舍，其於當日庭訊及同年十二月二十七日該
                  案之答辯(三)狀與次年元月四日之答辯(四)狀所陳，完全不採該建議
                  ，且盡作種種惡意扭曲之批評，已明顯又拒絕相對人提案。
                (2)抗告人接獲原裁定小孩應與相對人同住後，旋即於今年元月二日
                  改口，以相對人於上開訴狀所陳為據，書面要求相對人出讓台大
                  宿舍，可見其排斥相對人與官鑫伯同住、仍意圖獨占小孩，明顯
                  並無善意，相對人仍回函表述關於小孩之種種考慮。其又於今年
                  元月十六日再以書面要求，係其抗告狀之附件內容，足認抗告人
                  雖作協商之態，但其實正作抗告準備，且其中所陳「．．．任何
                  可歸責或不可歸責於相對人之事由，致抗告人無法繼續居住於台
                  大宿舍．．．租賃支出於每月兩萬之內，由相對人負擔」（另參
                  其抗告狀附件之備位方案），十足強勢；又其中所提探視方式，
                  相較於過去及本案所繫假處分原裁定，不但更限縮相對人（寒暑
                  假之外）平日與小孩交往機會，無法讓官鑫伯真正與父親親情互
                  動，並且將相對人完全隔絕於台大宿舍之外，無法符合校方之宿
                  舍使用規定，亦不可行。
            (四)原法院認定相對人居住環境優於抗告人，據以裁定「官鑫伯應與相對
              人同住」，確屬的見，且尚有諸多客觀事實，足以確認原裁定符合官
              鑫伯之最佳利益：
              抗告人一向拒絕相對人於所有訴訟中所表達之善意，如今改口要求
                相對人出讓台大宿舍，由抗告人帶小孩同住，顯已自認官鑫伯住台
                中娘家不符其利益。抗告人生活之方式及娘家並無可靠支援，係其
                中主要之不利因素，竟致官鑫伯四歲半仍未就學幼稚園：
                (1)抗告人必須遠赴新竹授課，尤其需要可靠支援，惟相對人於本案
                  所繫假處分之原審答辯(三)狀已具證陳明：「抗告人母親因一年半
                  前不幸嚴重車禍受傷、父親年事七十忙於照顧老伴並接送安親班
                  學生，且兩人均久患高血壓宿疾，故無能提供可靠支援」。原法
                  院於去年十月十一日於本案開庭調查兩造之支援體系狀況，其間
                  兩造共六件訴狀往來，已充分辯明抗告人缺乏可靠支援之事實。
                (2)抗告人仍為副教授，有升等壓力，不但遠赴新竹、每週基本授課
                  十小時以上，還有沉重之練琴、演出之負擔，能夠親自照顧小孩
                  之時間極少，甚至必須在新竹授課到夜間十時，又如自九十二年
                  九月至去年四月，即有兩次各四場之全省巡迴演出（已可上網查
                  得），況且，抗告人有甲狀腺宿疾，而有生理（尤其易累）及情
                  緒方面問題，抗告人生活與身體狀況，亦明顯不利於照顧小孩，
                  過去官鑫伯未滿週歲，即常託付給自家幼稚園老師，而今幼稚園
                  歇業（只作安親班），臨訟已自承包括大年初三早餐經常給小孩
                  吃買來的逾期便當，明顯無法妥善教養官鑫伯成長。
                (3)官鑫伯將滿四歲半而仍未入學幼稚園，係明顯之不利。由於家庭
                  結構改變，缺乏幼兒成長所需之「社會情境脈絡」等，幼教專家
                  均認在現代社會裡，學前教育機構已是不可或缺：「各種良好生
                  活習慣、人際關係，以及各種解決問題的辦法等能力的培養也都
                  需要合乎水準的學前教育機構，協助現代的父母善盡養育子女的
                  責任」，許多研究已「證明學前教育既深且廣的影響力」、「是
                  在全人發展方面，而非唯智主義的發展」，並且以發展心理學之
                  觀點：「人的生理、情緒、社會行為、創造力及認知等各領域的
                  發展在人生早期便已奠下了基礎」，學者均已共識「幼兒教育遂
                  成為一切教育的基礎」。抗告人稱將在法院裁定小孩住所確定後
                  讓其入學（但訴訟耗費時日），臨訟另稱自己有能力作家庭內幼
                  兒教育（但專家所指係於幼教機構之團體中成長），均係托詞，
                  官鑫伯之受教權益毫無保障。
                官鑫伯是男孩，父親對其成長之意義格外重大，相對人之生活方
                  式則可以充分照顧、教養官鑫伯，並有穩定可靠之支援體系：
                  (1)父親對幼兒成長有其獨特之功能，又按子女效法父或母是「學
                    習社會角色及適當之行為、技能之最重要方式」，係兒童心理
                    學者公認之原理，官鑫伯為男孩，其成長過程中自必須以父親
                    為學習與性別同化之對象，則父親之功能更顯意義重大，原法
                    院相證十二Ｐａｒｋｅ教授之專書指出「父親在幼兒發展過程
                    扮演特殊的玩伴角色．．．尤其和男孩玩時，父親會帶動較不
                    尋常而且激發體能、生理（感官）之遊戲」、「幼兒傾向於對
                    父親之方式有較為正向之反應」、「父親在子女性別角色社會
                    化之過程是主要的角色，而母親之影響力較少」等等，針對父
                    親在男孩之性別認同方面所扮演之角色，更指出：「在沒有父
                    親相伴時，男童尤其在性別認同與性別角色的發展會有困難．
                    ．．」，另強調：「孩子對父親較少不服從，而於有不當行為
                    時，父親比母親更能及時制止，有些研究另指出，孩子之健康
                    取決於與同性別之父母共處」。國內心理學權威楊國樞教授亦
                    明白指出：「父親的行為對孩子解決問題能力的影響特別強烈
                    」、「父親對孩子性別認同和性別配合－亦即兒童學習其文化
                    認為適合男性或女性的行為－發展的影響，似乎大過母親」、
                    「某些研究也指出，父親或許比母親更能影響兒子的認知發展
                    」等。
                  (2)相對人深知父愛對男孩成長之重要，身為台大農經系資深教授
                    ，不但沒有抗告人一再指稱之工作忙碌，可以彈性調整實際授
                    課時數（不含導師部分），每週平均為四個半小時、僅兩天有
                    課，有台大農經系教師任課表可稽，且相對人於校園之研究室
                    ，距所住台大宿舍僅需三分鐘腳踏車程（距台大附幼五分鐘步
                    行），有非常充裕之時間可以親自照顧官鑫伯，工作安排很容
                    易配合照顧小孩之需要。
                  (3)社工員依兩次現場觀察與訪談等，已認定「案父所擁有的親友
                    支援系統穩定、充裕，參與性高」，此外，相對人於原法院業
                    已充分舉證母親雖七十五歲，一向確為可靠有效之固定協助者
                    ，「過去每隨車接送鑫伯，同樣一百二十餘個週末從未缺席」
                    ，且「與鑫伯有密切互動，可以陪伴共騎摩托車、坐遊樂園之
                    迴轉輪盤、登山健行、玩籃球等等」，可見其健康與活力，有
                    九十年初至九十三年八月之相片及健檢表為憑；相對人並已具
                    證說明外甥女吳思勳專長於兒童教育、任職台大隔壁之銘傳國
                    小，每日只有半天課、時間相當有彈性，已長期為經常協助者
                    。相對人父親雖十多年前即裝有心律調整器，與美國錢尼副總
                    統一樣，身體狀況十分正常，並無所謂帕金森症或脊椎問題，
                    有照為憑；母親並無視力問題，抗告人所指無論係健檢之矯正
                    或裸眼視力，皆可再矯正。兩人情況另有社工員之見證，並載
                    明「健康尚可」（台北社工報告首頁）。
            (五)官鑫伯已經參與台大附幼許多活動，並且十分喜愛，然抗告人卻仍堅
              持不讓其有正常受教機會，確已違背官鑫伯之利益：
              相對人利用去（九十三）年夏天與官鑫伯同住之時段，帶往台大附
                幼參與部分暑假班，今年元月底抗告人於本案所提假處分被駁回確
                定，相對人又積極利用與官鑫伯同住之有限時段，讓其參與台大附
                幼課程。台大附幼為極優質之幼稚園，官鑫伯在此學習成長、與同
                儕共處，十分快樂，有各種活動之實況相片可憑，其中相對人為強
                化官鑫伯之歸屬感、充實親子互動，經常參與活動並擔任義工家長
                。
              官鑫伯長期與抗告人同住，抗告人至今未讓其就學幼稚園，且兩造
                婚姻關係仍然存續，抗告人於上開假處分被駁回確定後，仍堅持不
                讓官鑫伯返台大宿舍與相對人同住，並於今年春節期間，透過律師
                表示「不希望相對人帶往參與台大附幼」，經相對人極力爭取，只
                同意每週四、週五讓官鑫伯與相對人同住，且要求、限制相對人不
                得讓官鑫伯註冊入學，致使官鑫伯雖有台大附幼之入學許可，仍無
                法正式在台大附幼就學，實已造成小孩學習成長之嚴重困擾。
              官鑫伯於去年八月已滿四歲，應受學前教育而在同儕團體中學習成
                長，尤其群育與德育，抗告人以抗證三十四～三十七主張自己及家
                人有幼教能力與時間，實係無關宏旨。抗告人迄未讓小孩就學，辯
                稱「將在法院裁判確定小孩住所後，讓其就學」，以免其變換學習
                環境之困擾，然幼童因故而轉換幼稚園實乃常見，一般不會有適應
                問題，抗告人所稱顯係托詞，況且訴訟耗費時日，而官鑫伯已逾四
                歲半、（上小學前）只剩不到三個學期之學前教育機會，顯然受教
                權益沒有保障。抗告人訴狀既主張避免讓小孩面臨變換學習環境之
                困擾，則官鑫伯已十分喜愛台大附幼，何不及早讓其返台大住所並
                正式入學？
            (六)抗告人數度長期隔絕相對人父子，剝奪官鑫伯之父愛，其訴狀捏詞否
              認且編稱「始終希望給鑫伯和諧的父子關係」，完全不實：
              抗告人於九十年另案之假處分裁定後，已取得暫時監護權，竟後續
                又一再向法院訴求進一步限縮相對人親權，限制每週只能一次數小
                時到場探望、不得帶小孩外出，並編造種種證據，豈有顧念小孩之
                須要父愛？於該假處分之抗告期間，因相對人之堅持而幾次讓見小
                孩，卻於暗中以監視器錄影，切割畫面以編製「鑫伯與父親已生疏
                、不與父親接近」之證據，豈有顧念父子之情？即便其長期隔絕相
                對人父子而確實造成疏離，何忍以此不幸作為向法院訴求之證據？
                抗告人為其達訴訟目的，不但用心於編製各種證據，且經常隱瞞小
                孩病情、不交付處方藥物（包括患腸病毒），其排斥相對人父子親
                權，豈非已至極端？惟幼弱之子何辜？
              兩造離婚事件一審判決亦認抗告人「攜子回娘家但避不見面，造成
                兩造之溝通更加困難」，而高院歷經十個月之審理，確認相對人於
                抗告人離家後努力嘗試化解，「惟被上訴人（即抗告人）均不出面
                處理」，另就抗證廿八、廿九之內容，相對人當初前往台中程家尋
                求協商不果，程父八十九年十二月十五日於抗證廿八之來函表示「
                暇時再當面詳談」，但此後音訊全無，相對人去電、留言亦無回應
                ，至九十年元月十九日相對人以抗證廿九之去函「懇請抱持善念，
                出面相見，溝通忘卻心結」，足見時逾一個月而抗告人與家人皆避
                不見面，更無協商化解之意。凡此種種，皆證抗告人刻意隔絕相對
                人父子，其補充理由狀所陳不實（另抗證廿九之影印不完整，且抗
                告人補充理由狀所引文字不全）。
              抗告人編造九十年相關假處分裁定後情節，同樣與事實相反：
                抗告人當初攜子棄家後長期避不見面，後來並數次當庭拒絕相對人
                請求探望，惡意剝奪相對人親權，所稱假處分於九十年七月由台北
                地院裁定後，相對人親權已遭到法院限縮，抗告人竟又立即抗告，
                且即便其間有數案開庭，其始終未曾表示願意改變態度而讓相對人
                父子相見，相對人只好於九十年九月一日（農曆七月十四日），藉
                官鑫伯滿週歲生日之名又前往請求探望，當時程父竟仍以種種理由
                拒絕，相對人堅持不去，在其門口等候三個半小時，才得父子相見
                ，相對人曾就此於該抗告案表示抗議，並於抗告人所指離婚事件審
                理時再請法官協調。之後於高院裁定前，相對人又數次前往探望，
                均遭其為難、阻擾，並以種種藉口不讓相對人帶小孩外出；直到高
                院於同年十一月初裁定，相對人始得固定於週末探望。抗告人所編
                尤律師說詞等等完全不實。
              就抗告人於九十三年三月獲知最高法院判決後又避不見面，不讓父
                子相見、無意協商乙節，已詳述於原審答辯(三)狀。僅以其間相對人
                即使同意抗告人九十三年三月十一日回函就暫時階段之要求，並備
                妥其訴代尤律師所認可之保證書（其已同意保證書不必公證），多
                次於週末前往台中欲探望小孩皆受「閉門羹」待遇，其隔絕父子之
                意圖，豈不昭然？又抗告人於上開回函之同時，已備妥書狀而於三
                月十七日收最高院判決文時提出本案，其不惜訟爭而無意協商，豈
                不明顯？抗告人書狀之相關陳述，純係虛構以混淆事實，另主張協
                商結果為最佳方案則前後矛盾，何必當初不惜訟爭？
              抗告人並不否認於本案所繫假處分之原法院裁定前另隔絕相對人父
                子一個月，其先於去年八月中之專家諮商要求相對人「只能於週末
                探望鑫伯、必須法院公證」，否則八月二十八日後不讓見小孩，無
                異於挾小孩而要求條件，並於同年九月三日庭訊表示「若無裁定，
                不讓見小孩」，第二天果真付諸行動，所為已至目無法紀。
            (七)抗告人如今聲稱願就相對人於本案所繫假處分抗告案所提之建議協商
              ，但卻未於該案提出協商之議，雖後續另於本案主張協商，然明顯缺
              乏善意，且提案不符官鑫伯利益：
              相對人於去年十二月二十日於本案所繫假處分之抗告，於書狀請求
                本案抗告人返家同居，或不得已建議其與小孩住台大宿舍，抗告人
                若真願考慮後者以成全小孩兼得雙親之愛，應及時於該案以書狀向
                法院陳明協商意願，但歷經一個月在今年元月二十四日收該案裁定
                文以前，抗告人於去年十二月二十七日、今年元月四日分別補狀，
                不但不睬相對人建議，反而作種種扭曲攻擊，更於元月十七日再狀
                扭曲指控相對人有家暴行為、不適與小孩同住，足見其後續收該案
                裁定駁回其聲請後，委任其律師於今年元月二十九日出面主張協商
                ，係不得已之自利措施而無真正善意。
              抗告人過去長期隔絕相對人父子，且又一向拒絕相對人之類似提案
                ，獲本案原裁定「官鑫伯應與相對人同住」後，立即於今年元月二
                日以信函改口表示願考慮上開相對人之建議，明顯排斥相對人父子
                同住而以退為進，且就相對人於同月四日書面提出之相關問題，迄
                未具體回應；又以抗告人分別於抗告狀及補充理由狀所提方案，或
                兩造輪流住台大宿舍或將相對人完全隔離於宿舍之外，又種種條件
                限制相對人父子相處，在種種限制下兩造並無法相互支援，抗告人
                在台大宿舍又無支援人力，將無法妥善照顧官鑫伯等等。抗告人之
                方案不符官鑫伯之利益，十分明顯，而台大宿舍係以相對人名義租
                借，其方案將相對人完全隔離在外，自不符規定而不可行（無法通
                過校方不定期抽查），抗告人竟斷章取義，扭曲指控相對人欺瞞法
                官，豈有善意？
              抗告人主張協商並表示願「試行復合」，但同時又於訴狀一再強調
                兩造有無法同居之理由，令人難以置信。兩造間所以發生刑事訴訟
                ，已經由高院法官於離婚案判決中認定「非可歸責於相對人或抗告
                人責任較大」，且就所指本案原審期間之相對人刑事再議聲請，純
                係誤解，相對人早已事先去函說明，然抗告人一再倒果為因，強調
                此為兩造無法同居之理由，可見其心結難解，如何試行復合？此所
                以其訴代出面主張協商之後，抗告人與家人仍屢有諸多不友善舉止
                ，暫不贅言。至於其訴狀所稱「相對人及其家人如未再有對抗告人
                羞辱、傷害．．．」等，無異於顛倒黑白之抹黑，何來善意？
            (八)本案原法院及所繫假處分抗告之裁定，皆認官鑫伯應與相對人同住，
              雖原裁定載明台中社工報告未具體描述抗告人居家環境，但更載明有
              卷附相片證物為憑，並無理由矛盾或不備。相對人已有完善之教養照
              顧子女計劃，並為台北社工員所肯定（社工報告第八頁）；相對人有
              充裕之時間親自照顧小孩，母親雖係可靠之固定協助者，不必帶官鑫
              伯步行或騎自行車載去買菜，況官鑫伯早已應該入學接受幼教，抗告
              人所稱富於想像，但不符邏輯更不符事實；又以本案於（九十四年）
              三月十八日庭訊之情景為例證，相對人母親一如以往到場旁聽關心，
              官鑫伯在台北有表姊、姑姑陪同、接送，到台大附幼上學一如平常，
              足見相對人有可靠支援保障官鑫伯穩定生活成長。另庭訊時可眼見相
              對人身後旁聽之母親絕無視力問題，抗告人係明知而妄言。
            (九)除上開所陳，抗告人之補充理由狀另涉許多枝節，擇要辨明以明事實
              ：
              抗告人於竹師須授課至夜間八時以後，係相對人於兩造交往及共同
                生活期間所常見之事實，此所以相對人更為顧慮抗告人之缺乏可靠
                支援，按相證六中其九十二學年課表，以該課程修課人數上限（四
                十五人）及當時實際修課人數（十三人），足見為作抗告人所稱之
                分組個別指導，確有必要排課到夜間甚至九時以後；又其中八十九
                學年之課表，係抗告人產後兩月即自行決定提早結束育嬰假（有其
                離婚之訴錄音證物可稽），已預先排定之課程之一，雖然其後來作
                攜子出境之準備又變卦而續假，足以佐證其必須夜間授課。相對人
                於先前訴訟已提此事，抗告人均不爭執，如今之否認，純屬編詞。
              抗告人四年多前攜子離家造成兩造分居狀態，致使官鑫伯已長期實
                際生活於「單親家庭」，且抗告人提起本訴及本案抗告，又堅持不
                履行同居，將令官鑫伯又成長於單親家庭，陷官鑫伯於無辜之不幸
                ，相對人不得已十分注重「為單親兒童所設之種種輔導措施」，關
                注小孩內在之需求，但從未表示「已為單親家庭做好準備、為鑫伯
                另尋替代母親之角色」等，抗告人編詞質疑相對人維護家庭之用心
                ，豈非顛倒黑白？豈有善意？
              抗告人所指相對人「不許放置鋼琴、不交付鑰匙」，全是捏詞，已
                為離婚事件歷審法官所不採，又其於八十九年底離家前之兩週內，
                刻意引發爭執等並暗中錄音，並於離婚之訴提為最主要證據，足認
                其在最初離家時，已作決裂之打算，而非所稱五個月後，並且婚變
                係緣於其對先前兩造生活之不滿，所稱兩造分居後之刑訟、其家人
                與相對人之紛爭等，顯然極為次要。
              至於抗告人所引離婚案原判決所載「步行至福利社、公館所需時間
                」，明顯係就抗告人而言，所以其接續另載「原告（即抗告人）確
                實必須被告（即相對人）配合照顧小孩才可能出門」，抗告人顯然
                斷章取義。
              相對人於本案之答辯狀另有許多主張，包括：父親對男孩成長格外
                重要、台大宿舍環境條件較佳、台大附幼十分優質、相對人並無所
                稱家庭暴力傾向、相對人為家庭為小孩付出不遺餘力、抗告人之生
                活與身體狀況及缺乏可靠支援，無法妥善照顧小孩等等，抗告人於
                補充理由狀皆不爭執，一併敘明。
    （八）、綜上所述，原法院之裁定確實符合官鑫伯之最佳利益，為官鑫伯之利益
            ，祈求鈞院駁回本件抗告，得使官鑫伯早日回歸台大宿舍生活、就學，
            畢竟官鑫伯之成長只有一次，童年生活不得重來，爰為答辯聲明，求為
            裁定：
            (一)抗告駁回。
            (二)抗告費用由抗告人負擔。
四、本件兩造現分別居住在於臺中市及臺北市兩地，彼等分別主張未成年子女官鑫伯
    應在其所在地生活及接受教育，因兩地相距遙遠，兩造所生之未成年子女官鑫伯
    究應在何處生活及就學之判斷，同時決定官鑫伯往後之生活地及與兩造中之何人
    共同生活，而官鑫伯受教育及成長環境對其人格發展甚鉅，然兩造對於此項關於
    未成年子女重大事項權利之行使意思不一致時，法院自得依法酌定。又法院審酌
    有關父母對於未成年子女權利義務之行使及負擔相關事件時，考量未成年子女之
    最佳利益，應屬最優先依據。是基於下列因素決定兩造之未成子女官鑫伯之居住
    處所，即：(一)父母之教養能力；(二)居住環境；(三)父母與子女間之互動；(四)親友支
    援系統；(五)未成年人之意願。茲分別論述如下：
    （一）、有關父母之教養能力方面：
            (一)兩造均係大學教師，抗告人現任教於新竹師院，相對人則為台大農經
              系教授，由形式上觀察，兩造均能勝任教養未成年人之責任。其中抗
              告人畢業自師大，關於教育心理學、教育之理論與方法等學理基礎，
              自有相當之認識，而相對人雖專長於農業經濟，然其在本件聲請法院
              酌定父母對於子女重大事項之行使事件，調查過程中，提出關於兒童
              心理學之中外文獻資料，並將外文資料翻譯為中文，供法院參酌（九
              十三年六月二十一日民事答辯(二)狀證十二、十三），顯見相對人為教
              養未成年人官鑫伯，不斷充實相關學理知識，要可無疑。
            (二)此外，抗告人為照顧官鑫伯，平時在臺中與新竹兩地通勤，而相對人
              亦將授課時數減到最低，並放棄相關研究計劃，渠等為照顧官鑫伯所
              為之付出，均已展現為人父母者犧牲奉獻之態度。而在與未成年人實
              際相處之經驗上，兩造均提出許多日常生活照片，包括上學情況、家
              居生活等等，顯示彼等在教養未成年人之實踐上，均頗為用心。
            (三)原法院囑託臺中家扶中心、臺北家扶中心，分別對抗告人及相對人進
              行訪視。在教養能力方面：
              臺中家扶中心認為：根據抗告人自述，未成年人官鑫伯自出生以來
                ，均由抗告人照顧，抗告人所學又與兒童成長有關，具有養育經驗
                及能力，此有該中心九十三年七月八日（九三）臺童中扶字第四八
                ０號函附之訪視報告一份附於原法院九十三年度家全字第八號假處
                分案卷可憑。
              臺北家扶中心訪視相對人之結果略以：相對人現階段身心狀態正常
                ，具有穩定的價值與經濟能力，且其學識能力亦獲資深教授職之認
                可，過去亦有照顧未成年人之經驗。相對人重視養育子女的天職，
                並願意多方求教與諮詢，以增加其教養未成年人之技巧，亦有該中
                心九十三年八月二十七日臺童北家扶監字第九三０三九一號函所附
                之調查報告一份附於台中地院上開假處分案卷可考。
            (四)再者，兩造在本件調查過程中，均能針對官鑫伯之身體健康及心理發
              展提出相關資料加以說明，足見兩造均非常重視未成年人官鑫伯之身
              心發展。
            (五)是以無論從形式上或日常生活之實踐上觀察，以及社工人員之訪視報
              告內容而論，本院認為兩造之教養能力，均足以照顧未成年人官鑫伯
              ，殆無疑義。
    （二）、居住環境方面：
            (一)就居住環境方面，臺中家扶中心訪視報告並未具體描述抗告人之居家
              環境。本院參酌抗告人之陳述及卷附之照片可知：抗告人現居在於臺
              中市娘家，家中原經營幼稚園，該幼稚園位於臺中市○○路近文心路
              ，附近商家林立，並且是臺中市通往豐原、潭子、大坑地區○○○○
              路。而關於相對人之居住環境，臺北家扶中心訪視報告則以：相對人
              現居所為台大教職員宿舍，位於臺大校園內、近辛亥路與舟山路間區
              塊，週邊除了臺大校區內的教育資源、生態環境，亦鄰近臺大醫院公
              館院區，外圍亦有各級中小學，上下學與就學均便利，相對人現居所
              內部約三十坪空間，家具齊全，整體環境感覺舒適，此有上開訪視報
              告可憑及相對人提出之照片二十二張附卷可參。
            (二)綜觀兩造之居住環境，其本身的家庭均堪稱單純，且充滿教育及人文
              氣息，如由未成年子女官鑫伯成長最佳利益為出發點考量，官鑫伯係
              未滿五歲之幼兒，抗告人家中原自營幼稚園，抗告人本身又係師大畢
              業，如果官鑫伯在抗告人家中學習，因可在生長環境中提早與同儕學
              習，寓教於生活中，抗告人父母本身亦係幼兒園之經營者，自亦能對
              官鑫伯之成長與學習多付出一份心力，對官鑫伯之成長甚有助益。然
              而相對人居住處所為台大校內宿舍，而台大係知名之最高教育學府，
              校內亦有臺大附幼可供官鑫伯就學，且台大之校園環境顯然優於抗告
              人之居住環境。從發展心理學之觀點而言，兒童期約從兩歲開始，直
              到性成熟為止，男孩子大約是十四歲。依照心理學家之觀察：「兒童
              期早期是『控制環境』的主要發展階段。兩年的幼兒期生活，使他能
              協調本身的機能，進入兒童階段以後就開始準備探索環境。他希望瞭
              解『環境中的一切』、『他所作所為』、『所感覺到的』以及『自己
              怎樣成為環境裏的一份子』。對生物與無生物，他都想探求」。基於
              此項學理依據，在可以選擇成長環境的前提下，法院基於未成年人之
              最佳利益，自應考量適宜兒童探索與成長的環境，藉以提供兒童探索
              「自己怎樣成為環境裏的一份子」的良好環境。抗告人之居住環境在
              提供教養的「軟體資源」，即實際上教養兒童之人力及方便性方面，
              雖較優於相對人，但考量兒童成長環境之「硬體設施」，台大宿舍、
              校園及其附設幼稚園，所提供之人文及自然氛圍，顯然更適合於兒童
              對於環境之探索，此對於未成年人之發展，自屬有利之因素。
    （三）、父母與子女互動方面：
            (一)兩造對於未成年子女官鑫伯均甚為疼愛，亦竭盡心力教養，觀之彼等
              二人所提出與官鑫伯生活互動點滴之照片，足見兩造及其家人與官鑫
              伯間互動，均甚親密自然，親子關係亦均良好。
            (二)另臺中家扶中心訪視人員於訪視過程觀察抗告人與未成年人互動方式
              ，發現未成年人官鑫伯常依偎在抗告人身邊，官鑫伯喜歡從事藝術創
              作，也樂意分享所創作的成果，抗告人與未成年人互動過程多使用肯
              定、鼓勵的語句，親子互動氣氛輕鬆、愉快，此有上開訪視報告可查
              。而在相對人方面，臺北家扶中心訪視時，相對人播放過去家人共同
              出遊之錄影畫面，由畫面中可以看到相對人與未成年人官鑫伯之互動
              和諧，官鑫伯也願意照著相對人的指導、或模仿相對人的舉動來做，
              而官鑫伯對於自己也做得到有欣喜感，在觀賞影片時顯得專注，當旁
              人給予稱讚時，也會微笑回應。在社工員與相對人談話時，官鑫伯主
              動地依偎在相對人身旁，由訪視時的互動觀察可知，相對人與官鑫伯
              有愉快的活動記憶，亦有上前述訪視報告可憑。
            (三)是以由兩造所提出之日常生活照片、社工人員訪視時之觀察可知，未
              成年人官鑫伯與兩造之互動情形，均非常良好，足以提供未成年人父
              愛或母愛，要無庸疑。
    （四）、親友支援系統方面：
            (一)兩造均在大學任教，業如前論，於學期中自無法隨時照顧未成年人官
              鑫伯，則渠等居住處所之親友支援系統是否良好，自足以影響對於未
              成年人官鑫伯之照顧。
            (二)抗告人雖在新竹任教，然均返回臺中娘家與未成年人官鑫伯一同居住
              、生活，其親友支援情形，自應考量臺中娘家之狀況。而據抗告人提
              出之相關親友資料以觀，其可以協助照顧未成年人官鑫伯之親友大多
              居住在臺中市，且多人有教養兒童之經驗，教育程度及專業背景均佳
              ，另有抗告人之學校同事，昔日同學出具書函表示願意提供協助，顯
              見抗告人之親友支援系統極佳。另相對人亦在大學任教，平時居住在
              台大教職員宿舍，相對人除母親可協助照顧官鑫伯外，亦有其他居住
              在臺北市之親戚可以幫忙照料，此外，相對人之鄰居即居住在台大教
              職員宿舍之其他學系同仁，亦有多人出具書面表示樂意幫忙照顧官鑫
              伯，足見相對人之親友支援系統亦十分充足。
            (三)由前開兩造陳述之內容，佐以渠等提出之資料而論，由於兩造均係國
              立大學教師，渠等原生家庭均屬正常，同事朋友多為專家學者，故在
              教養未成年之親友支援系統上，均較一般家庭為佳，從客觀上判斷，
              兩造之親友支援系統，皆足以協助照顧養育未成年人官鑫伯，當可認
              定。
    （五）、未成年人之意願方面：
            (一)原法院及本院審酌時，並未直接探尋未成年人官鑫伯之意願，而臺北
              家扶中心訪視報告亦認為：案主年紀尚幼，故未直接詢問其監護意願
              。因一般學者論著大多引用兒童心理學家Ｊｅａｎ　Ｐｉａｇｅｔ之
              研究，認為兒童自七歲起方具有基本之認知與判斷能力，我國立法政
              策亦採相同，而於非訟事件法第七十一條之二明定，有關對於未成年
              子女權利義務之行使或負擔之酌定、改定、變更事件，滿七歲之未成
              年人有非訟能力。
            (二)本件未成年人官鑫伯未滿五歲，不具非訟能力，而兒童又容易受人或
              事物、環境之影響，在父母均對其悉心照顧之前提下，如果要求官鑫
              伯在父母二人之住處作一抉擇，無異是官鑫伯面臨「忠誠」之考驗，
              有害其身心發展，自不待言。本院認為於此情形，要無探尋未成年人
              意願之必要。
五、綜上所述，本院審酌兩造之教養能力、居住環境、與子女間之互動，以及雙方之
    親友資源系統後認為兩造均具有博士學位，又係國立大學之教師，平時與官鑫伯
    之互動極佳，用心教養未成年人官鑫伯，而渠等之親友多屬學有專精之知識分子
    ，家庭組織健全，親友支援系統極佳，均能勝任照顧未成年人官鑫伯之責任。然
    未成年人之居住環境，始為本件考量之重點，換言之，兩造在主觀上均有意願及
    能力照顧未成年人官鑫伯，則法院自應考量客觀環境之良莠，以決定未成年人官
    鑫伯之居住地點。經查：
    （一）、如上所述，生活環境對於兒童之發展有極重要之影響，抗告人家中雖曾
            開設幼稚園，可以提供良好之教育環境，但據相對人指陳，現已改經營
            安親班，抗告人就此並未加以否認，而相對人居住在台大教職員宿舍，
            可安排未成年人官鑫伯就讀台大附幼，台大校園環境顯然優於一般住家
            ，參酌官鑫伯是男孩，父親即相對人對其成長之意義格外重大，相對人
            之生活方式則可以充分照顧、教養官鑫伯，並有穩定可靠之支援體系，
            再者，依相對人附卷之照片顯示，官鑫伯已經參與台大附幼許多活動，
            而台大附幼為極優質之幼稚園，官鑫伯在台大附幼學習成長、與同儕共
            處，十分快樂，並考量未成年人官鑫伯之最佳利益，本院認為未成年人
            官鑫伯與相對人同住，可在台大校園環境就學成長，對官鑫伯之發展應
            較為有利。
    （二）、至抗告人於本院審理時，固先後提出如附表一、修正後附表等所示之方
            案，主張依各該方案酌定兩造對於未成年子女官鑫伯之重大事項行使之
            方案云云，然查本件抗告人以兩造間婚姻關係目前已生破綻，而未能共
            同生活，抗告人因而於八十九年十二月七日攜官鑫伯回臺中娘家居住，
            但抗告人於此期間對相對人所提起離婚之訴，業經法院駁回抗告人之請
            求確定在案，即抗告人就本件於原法院審理期間，亦主張「兩造間婚姻
            關係目前已生破綻，而未能共同生活，致未成年子女官鑫伯必須與其中
            一造單獨生活，無法與兩造共同生活，惟兩造間就未成年子女官鑫伯究
            應與何人共同生活，無法達成協議，又兩造分居四年多來，未能協議決
            定關於未成年子女官鑫伯之住所，對於官鑫伯究應與誰同住，迭生爭執
            ，伊已向台中地院提起請求酌定就未成年子女官鑫伯重大事項之行使事
            件，經台中地院以九十三年度監字第六三號審理在案，因恐相對人私自
            帶走官鑫伯離國境，致伊長期與官鑫伯隔絕，或將官鑫伯私自帶回至相
            對人住處，致官鑫伯之生活、教養發生不適應，有聲請於上開訴訟終結
            前，及禁止相對人將官鑫伯帶離中華民國國境之保全處分之必要，並命
            未成年子女官鑫伯之住所應與抗告人暫時相同，爰依民事訴訟法第五百
            三十八之規定聲請假處分」，求為命未成年子女官鑫伯暫與抗告人同住
            乙案，亦經本院裁定駁回其聲請在案，此為兩造所不加爭執之事實，復
            有台北地院九十年度婚字第五四一號、高院九十二年度家上字第二四號
            民事判決、最高法院書記廳通知書及本院九十三年度家抗字第九十八號
            民事裁定等件影本存卷可參，參酌兩造目前分居狀態，乃抗告人於八十
            九年十二月七日攜官鑫伯回臺中居住所致等情，且避免因兩造之分居情
            況而影響官鑫伯之就學，本院認為抗告人所提出如附表一、修正後附表
            等所示之方案，尚無加以審酌之必要，併予敘明。
    （三）、從而原法院審酌案卷資料後，認為官鑫伯與相對人同住，為最符合未成
            年人官鑫伯之最佳利益，並以兩造雖仍有婚姻關係，但目前分居兩地，
            短期內難以全家團聚等情，此種情狀與離婚家庭頗為類似，而家庭缺損
            必定帶來家庭教育的缺損，為使此種家庭之子女得到健康成長，關鍵還
            是在於彌補業已缺損的家庭教育。因此，未與未成年子女同住之父親或
            母親，仍應與子女在生活上或精神上保持聯繫，並透過各種適合的管道
            與子女相處溝通，使子女在心理上得到安慰與滿足。因此審酌兩造所生
            之未成年子女官鑫伯尚年幼，均須父母摯愛關照，以促使其人格正常發
            展，抗告人依附表三所示方式及時間與未成年子女官鑫伯會面交往，對
            其成長應有助益，爰依職權裁定如原裁定主文第二項即如附表三所示抗
            告人與未成年人官鑫伯會面交往之時間，復認兩造均須遵守該裁定附表
            三之指示，並盡力協調及幫助會面交往之進行，以期給予未成年子女最
            佳之成長環境，否則一方得請求限制或禁止有探視權之他方會面交往，
            有探視權之一方亦得請求變更未成年子女之住居所等情，並認：(一)兩造
            其餘主張，例如：未成年人之心理諮商資料、就診病歷資料，兩造各指
            摘對方如何忽視未成年人之身心健康等等，均與酌定未成年人之住所無
            關，爰不予以一一論述。(二)本件兩造係聲請法院酌定未成年子女之住居
            所，並非關於酌定監護權事件，換言之，兩造雖分居兩地，然婚姻關係
            仍合法存在，依民法第一千零八十六條之規定，均為官鑫伯之法定代理
            人。又護照條例第十條第二項雖規定：「未成年人申請護照須父或母或
            監護人之同意。」然依國家安全法第三條第一項規定：「人民入出境應
            向內政部警政署入出境管理局申請許可。未經許可者，不得入出境。」
            則取得護照者如欲出境，仍須依規定辦理入出境手續，並非取得護照者
            即可離開國境。而內政部警政署依國家安全法施行細則第四十八條訂定
            「臺灣地區入出境管理作業規定」，其中第九條規定：未成年人申請入
            出境，應經其法定代理人之同意。是以兩造均為未成年人官鑫伯之法定
            代理人，縱使經由父或母一方之同意，可以申辦護照，然官鑫伯如欲申
            請入出境，仍應經兩造之同意，未成年人雖與父或母一方同住，依照上
            開規定，仍無由父或母單獨申請入出境許可之可能，則抗告人聲請裁定
            「於未成年子女官鑫伯成年前，如未經抗告人同意，相對人不得自行或
            委託他人，將未成年子女官鑫伯帶離國境」乙節，自無必要，不應准許
            ，經核尚無不合；再者：相對人工作在台大、住在台大，已如前論，相
            對人之母親一向隨行同住協助照顧兩造所生之未成年子女官鑫伯，手足
            及親友主要定居台北、嘉義兩地，相對人之父親或住台北或住嘉義，皆
            有相對人及手足可相陪伴等情，亦據相對人陳明在卷，故原法院以相對
            人台大宿舍之環境為審酌重點之一，認官鑫伯與相對人同住為最佳利益
            ，並考量相對人攜子返嘉探親乃是常情（尤其寒暑假），故定抗告人前
            往相對人台北或嘉義住所接小孩，避免小孩不必之奔波，並無主文與理
            由矛盾，更無理由不備之情事，是抗告意旨以上情指摘原裁定不當，求
            予廢棄改判，為無理由，應予駁回。
六、兩造其餘主張及舉證，核與本件結果不生影響，自毋庸逐一加以論述，併予敘明
    。又抗告人身為新竹師院之副教授，相對人為台大之教授，皆為社會菁英份子，
    基本上均有教養兩造所生未成年子女官鑫伯之能力，已如前述，而臺中家扶中心
    雖未訪視相對人，臺北家扶中心亦未訪視抗告人，然本院既已參酌上開家扶中心
    之訪視報告，並斟酌兩造之各項情狀而為裁定，實無再為徵詢社會福利機構意見
    ，或囑託其進行訪視、提出調查報告及建議之必要，是抗告人此部分之請求，本
    院因認尚無必要，併予敘明。
七、據上論結，本件抗告為無理由，爰依非訟事件法第八條第二項、第二十八條，民
    事訴訟法第四百九十五條之一第一項、第四百四十九條第一項、第九十五條、第
    七十八條，裁定如主文。
中　　　華　　　民　　　國　　九十四　　年　　　四　　　月　　二十五　　日
~B1　家事法庭審判長法　官　林陳松
~B2　　　　　　　　法　官　王重吉
~B3　　　　　　　　法　官　李寶堂
右為正本係照原本作成。
如不服本裁定應於裁定送達後十日內依非訟事件法第二十七條「非以違背法令為理由
，不得再抗告」之規定向本院提出抗告理由狀（須按他造人數附具繕本），並繳納抗
告裁判費新台幣肆拾伍整。
~B 　 　　　　　　書記官　李妍嬅
中　　　華　　　民　　　國　　九十四　　年　　　四　　　月　　二十五　　日
　　　　　　　　　　　　　　　　　　　　　　　　　　　　　　　　　　　　Ｂ
附表一：
相對人與未成年子女官鑫伯會面交往之方式及時間：
一、先位方案：
    官鑫伯小學以前（包括小學）與抗告人同住台中；官鑫伯上國中以後，平日原則
    上常與相對人同住，抗告人則比照相對人有如下之權利：
    （一）、相對人得於每星期六上午九時起，前往台中市○○區○○路二三四之七
            號或兩造協議之處所接官鑫伯同住，再於翌日下午六時，將官鑫伯送回
            台中市○○區○○路二三四之七號或兩造協議之處所。
    （二）、每年官鑫伯生日採輪流方式處理。相對人得於本年及每隔一年官鑫伯生
            日當天放學後，或兩造協議之時間，前往官鑫伯就讀學校或兩造協議之
            處所接官鑫伯外出，再於翌日上午上學時間，將官鑫伯送回所就讀之學
            校，或於翌日下午六時或兩造協議之時間，將官鑫伯送回台中市北屯區
            ○○路二三四之七號或兩造協議之處所。官鑫伯生日採農曆生日或國曆
            生日，由相對人選擇，但應事先通知。
    （三）、每年相對人生日及八月八日，相對人得於前一天下午六時起或兩造協議
            之時間，前往台中市○○區○○路二三四之七號或兩造協議之處所接回
            官鑫伯，再於翌日上午上學時間，將官鑫伯送回所就讀之學校，或於翌
            日下午六時或兩造協議之時間，將官鑫伯送回台中市○○區○○路二三
            四之七號或兩造協議之處所。相對人生日採農曆生日或國曆生日，由相
            對人選擇，但應事先通知。
    （四）、每年農曆過年採輪流方式處理。相對人得於本年及每隔一年之農曆十二
            月二十八日上午九時起，前往台中市○○區○○路二三四之七號或兩造
            協議之處所接回官鑫伯同住，再於農曆初八下午六時，將官鑫伯送回台
            中市○○區○○路二三四之七號或兩造協議之處所。
    （五）、每年端午節及中秋節採輪流方式處理。相對人得於本年及每隔一年之端
            午節及中秋節前一天下午六時（端午節及中秋節當天如未放假，則改為
            當天下午六時）起，前往台中市○○區○○路二三四之七號或兩造協議
            之處所接回官鑫伯，再於端午節及中秋節次日上午上學時間，將官鑫伯
            送回所就讀之學校，或於下午六時或兩造所協議之時間，將官鑫伯送回
            台中市○○區○○路二三四之七號或兩造協議之處所。
    （六）、相對人於官鑫伯暑假期間，得任選三十天並劃分為兩次以上之時段，依
            上開接送方式與官鑫伯會面交往。
二、備位方案：
    官鑫伯與抗告人同住台大宿舍。日後如有任何可歸責或不可歸責於相對人之事由
    ，致抗告人無法繼續住居於台大宿舍，則官鑫伯仍與抗告人同住台北（由抗告人
    自行選擇之住家），惟租賃支出於每月二萬元（隨物價指數調整）之範圍內，由
    相對人負擔：
    （一）、相對人得於每星期二、四下午四時至五時二十分間，前往官鑫伯就讀之
            學校，或兩造協議之處所接回官鑫伯同住，再於翌日上午七時三十分至
            八時三十分間，將官鑫伯送回就讀之學校或兩造協議之處所。
    （二）、週末採輪流方式處理。相對人得於每隔一週之週五下午四時至五時二十
            分間，前往官鑫伯就讀之學校，或兩造協議之處所接回官鑫伯同住，再
            於第四天週一上午七時三十分至八時三十分間，將官鑫伯送回就讀之學
            校或兩造協議之處所。
    （三）、官鑫伯暑假期間，前六週採輪流方式處理，後二週維持(一)之平日方案。
            相對人得於暑假之第二十二天上午九時，前往台中市○○區○○路二三
            四之七號或兩造協議之處所接回官鑫伯同住，再於第四十三天下午六時
            ，將官鑫伯送回台中市○○區○○路二三四之七號或兩造協議之處所。
    （四）、官鑫伯寒假期間及每年農曆過年採輪流方式處理：
            (一)相對人得於本年及每隔一年之農曆十二月二十八日上午九時起，前往
              台中市○○區○○路二三四之七號或兩造協議之處所接回官鑫伯同住
              ，再於農曆初五下午六時，將官鑫伯送回台中市○○區○○路二三四
              之七號或兩造協議之處所。
            (二)相對人得於次年及每隔一年之寒假之第一天上午九時起，前往臺北市
              ○○路三段四十巷一弄六號三樓或兩造協議之處所接回官鑫伯同住，
              再於第八天下午六時，將官鑫伯送回台中市○○區○○路二三四之七
              號或兩造協議之處所。
    （五）、相對人得於官鑫伯生日當天下午六時，或兩造協議之時間，前往臺北市
            ○○路三段四十巷一弄六號三樓或兩造協議之處所接回官鑫伯，再於同
            日下午八時三十分，將官鑫伯送回臺北市○○路○段四十巷一弄六號三
            樓或兩造協議之處所。官鑫伯生日採農曆生日或國曆生日，由相對人選
            擇，但應事先通知。
    （六）、每年相對人生日及八月八日，相對人得於前一天下午六時起，或兩造協
            議之時間，前往臺北市○○路○段四十巷一弄六號三樓或兩造協議之處
            所接回官鑫伯，再於翌日上午七時三十分至八時三十分間，或兩造協議
            之時間，將官鑫伯送回所就讀之學校或兩造協議之處所。相對人生日採
            農曆生日或國曆生日，由相對人選擇，但應事先通知。
    （七）、每年端午節及中秋節採輪流方式處理。相對人得於本年及每隔一年之端
            午節及中秋節前一天下午六時（端午節及中秋節當天如未放假，則改為
            當天下午六時）起，前往臺北市○○路○段四十巷一弄六號三樓或兩造
            協議之處所接回官鑫伯，再於端午節及中秋節次日上午七時三十分至八
            時三十分間，或兩造協議之時間，將官鑫伯送回所就讀之學校或兩造所
            協議之處所。
附表二：
雙方協商之重點（草案）：
一、相對人替抗告人申請宿舍停車證。
二、相對人不得以任何名義撤回宿舍。
三、宿舍租金比例（或平均）負擔。
四、官鑫伯生活費由同住者負擔；官鑫伯學費由相對人負擔（國小始即可申請公家補
    助）。
五、辦理夫妻財產分別制。
六、家中三房之中，有抗告人專屬房間（抗告人不在時，亦不得移為他用，如客房）
    。
七、共用費用（例如水電瓦斯費）之支付。
八、新增電話線及電話使用或接聽事宜。
九、家庭佈置權事項。
十、其他重要事項。
修正後附表：
相對人與未成年子女官鑫伯會面交往之方式及時間：
一、官鑫伯小學以前（包括小學）與抗告人同住台中；官鑫伯上國中以後，平日原則
    上常與相對人同住，抗告人則比照相對人有如下之權利：
    （一）、相對人得於每星期五官鑫伯放學時間，前往官鑫伯就讀學校或兩造協議
            之處所接官鑫伯同住，再於（第四天）星期一官鑫伯上學時間，將官鑫
            伯送回官鑫伯就讀學校或兩造協議之處所。
    （二）、每年官鑫伯生日採輪流方式處理。相對人得於本年及每隔一年官鑫伯生
            日當天放學時間，或兩造協議之時間前往官鑫伯就讀學校或兩造協議之
            處所接官鑫伯外出，再於翌日上午上學時間將官鑫伯送回所就讀之學校
            ，或於翌日下午六時或兩造協議之時間，將官鑫伯送回台中市北屯區○
            ○路二三四之七號或兩造協議之處所。官鑫伯生日採農曆生日或國曆生
            日，由相對人選擇，但應事先通知。
    （三）、每年相對人生日及八月八日，相對人得於前一天官鑫伯放學時間，或兩
            造協議之時間，前往官鑫伯就讀學校或兩造協議之處所接回鑫伯，再於
            翌日上午上學時間將鑫伯送回所就讀之學校，或於翌日下午六時或兩造
            協議之時間，將鑫伯送回台中市○○區○○路二三四之七號或兩造協議
            之處所。相對人生日採農曆生日或國曆生日由相對人選擇，但應事先通
            知。
    （四）、每年農曆過年採輪流方式處理。相對人得於本年及每隔一年之農曆十二
            月二十八日上午九時起，前往台中市○○區○○路二三四之七號或兩造
            協議之處所接回官鑫伯同住，再於農曆初八下午六時，將官鑫伯送回台
            中市○○區○○路二三四之七號或兩造協議之處所。
    （五）、每年端午節及中秋節採輪流方式處理。相對人得於本年及每隔一年之端
            午節及中秋節前一天官鑫伯放學時間（端午節及中秋節當天如未放假，
            則改為當天放學時間）起，前往官鑫伯就讀學校或兩造協議之處所接回
            官鑫伯，再於端午節及中秋節次日上午上學時間，將官鑫伯送回官鑫伯
            所就讀之學校，或於下午六時或兩造所協議之時間，將官鑫伯送回台中
            市○○區○○路二三四之七號或兩造協議之處所。
    （六）、相對人於官鑫伯暑假期間，得任選三十天並劃分為兩次以上之時段，依
            上開接送方式與官鑫伯會面交往。
二、如將來相對人改變主意，願意接受抗告人九十四年三月十八日所提循序漸進之和
    諧共處方案時，則抗告人仍願意履行於九十四年三月十八日所為之承諾，與官鑫
    伯返回台大宿舍居住（如官鑫伯已上學，則具體搬家時間將配合官鑫伯學期時間
    ）。
附表三：
抗告人與未成年子女官鑫伯會面之方式及時間：
一、時間：
    （一）、每星期六上午八時起前往臺北市○○路四十巷一弄六號三樓樓下，或嘉
            義市○○路○段五一八巷十九號接回兩造所生未成年子女官鑫伯同住，
            再於翌日下午六時，由相對人至臺中市○○區○○路二三四之七號或經
            兩造協議之處所，將未成年人官鑫伯接回。
    （二）、每年農曆春節初二上午十時起，抗告人得接回同宿至農曆初五下午六時
            ，由相對人將官鑫伯接回。
    （三）、子女就讀幼稚園後，就學期間，除上開(一)、(二)所示之時間外，每年寒假
            期間，抗告人得接回同宿七日；暑假期間，得接回同宿二十日，並可分
            割為數次為之。
二、方法：
    （一）、得為見面、通信、通話之行為。
    （二）、得為致贈禮物、交換照片、拍照等行為，並得出遊或同宿。
    （三）、抗告人之家人得陪同會面。
    （四）、相對人及子女地址或聯絡方式如有變更，應隨時通知抗告人。
三、遵守事項：
    （一）、不得有危害子女身心健康之行為。
    （二）、不得對子女灌輸反抗對造之觀念。
    （三）、抗告人或其家人在其會面交往實施中，須善盡對子女保護教養之義務，
            如子女於會面交往中患病或遭遇事故，相對人或其家人應為必要之醫療
            措施。
    （四）、未成年人官鑫伯之健康保險IC卡及健康手冊，必須由負責照顧之一方保
            管，他方應於交付未成年子女時，同時交付上開資料。